台灣雲林地方法院刑事判決　　　　　　　　　　　　九十二年度重訴字第七號
　　公　訴　人　台灣雲林地方法院檢察署檢察官
　　被　　　告　子○○
　　選任辯護人　許哲嘉律師
右列被告因殺人等案件，經檢察官提起公訴（台灣雲林地方法院檢察署九十二年度偵
緝字第二０六號，九十二年度偵字第二三０六號、第四四二九號、第四一七九號、第
四六七三號、第四八六七號），並經檢察官當庭補充事實（將台灣雲林地方法院檢察
署九十二年度偵緝字第二０六號起訴的殺人部分，修改為傷害致死），且經移
（台灣台南地方法院檢察署九十二年度營偵字第一一二八號、九十二年度偵字第一一
一０四號），檢察官又追加起訴（台灣雲林地方法院檢察署九十三年度偵字第一二八
三號，即上述台灣台南地方法院檢察署移
林地方法院檢察署九十三年度偵字第二四四七號，即轉讓第一級毒品部分），本院判
決如左：
    主  文
子○○傷害人之身體因而致人於死，處有期徒刑玖年；又轉讓第一級毒品，處有期徒
刑壹年貳月；又未經許可持有手槍，處有期徒刑柒年，併科罰金新台幣壹佰萬元，罰
金如易服勞役，以罰金總額與陸個月之日數比例折算，褫奪公權柒年，扣案如附表所
示六把槍枝及伍拾伍顆子彈均沒收；又傷害人之身體，處有期徒刑壹年，扣案如附表
所示Ａ、Ｂ二把槍枝均沒收；又共同殺人，處死刑，褫奪公權終身，扣案如附表所示
Ｄ槍沒收；又連續意圖為自己不法之所有，以恐嚇使人將本人之物交付，處有期徒刑
參年，扣案如附表所示Ｃ槍沒收；應執行死刑，褫奪公權終身，扣案如附表所示六把
槍枝及伍拾伍顆子彈均沒收。被訴販賣第一級毒品、販賣第二級毒品部分，均無罪。
    事  實
壹、【前科】
    子○○曾因煙毒案件、槍砲彈藥刀械管制條例案件、麻醉藥品管理條例案件，分
    別經法院判處有期徒刑三年、七月、六月，定應執行刑三年十月，於民國（下同
    ）八十五年六月十日假釋期滿而執行完畢。
貳、【關於王莊瓊之死】
  一子○○的一個朋友卯○○（經本院以九十二年度重訴字第二號判決確定），在九
    十一年八月二十八日上午十時許，行經西螺大橋時，與戊○○、王莊瓊二人相遇
    ，雙方就買賣毒品事情發生爭執，王莊瓊持刀砍傷卯○○右手小指及右邊脖子，
    並搶走卯○○所持有的毒品。卯○○於毒品遭搶後，就將上開被殺傷及毒品被搶
    之情形打電話告知子○○，子○○立即召集壬○○、己○○、譚容琮、黃順興、
    潘忠隆等人（均經本院另案判刑），到彰化縣溪州鄉子○○租屋處集合，其間子
    ○○已得知戊○○要去癸○○家裡聊天，就決定到雲林縣莿桐鄉六合村土地公廟
    等待戊○○經過，並伺機尋仇報復，而由壬○○駕駛其所有之車牌號碼ＵＴ－２
    １９２號藍色自小客車，其內搭載卯○○、己○○；由譚容琮駕駛其所有之車牌
    號碼６Ｔ－１２３１號白色自小客車，其內搭載子○○、潘忠隆、黃順興，一起
    自子○○租屋處出發，子○○並自其家中取出西瓜刀、小武士刀各一把，以塑膠
    袋包裝，放置在車牌號碼ＵＴ－２１９２號小客車右後座踏板。而寅○○、癸○
    ○（均經本院另案判刑）、丁○○（已經檢察官另為不起訴處分），亦同時受到
    子○○的召集，寅○○於雲林縣莿桐鄉六合村住處，搭乘上開車牌號碼ＵＴ－２
    １９２號藍色自小客車；癸○○自行走路前往；丁○○則駕駛其無車牌之黑色裕
    隆小客車前往上開土地公廟會合。當日近中午十二時許，戊○○於前往癸○○家
    的途中，經過雲林縣莿桐鄉六合村土地公廟前，見子○○會同多人等候於土地公
    廟前欲行攔截，立即調轉機車逃逸，子○○亦隨即跳上丁○○所駕駛的黑色裕隆
    小客車；壬○○駕駛其車牌號碼ＵＴ－２１９２號藍色小客車，搭載卯○○、己
    ○○、寅○○、癸○○；譚容琮駕駛其車牌號碼６Ｔ－１２３１號白色自小客車
    ，搭載黃順興、潘忠隆，一同追趕，但是仍然被戊○○脫逃，上開三輛自小客車
    亦因追逐戊○○而各自分散。
  二上開三輛自小客車分散後，己○○知道戊○○有到斗六市○○路媽祖廟吃午餐的
    習慣，於其所搭乘之車牌號碼ＵＴ－２１９２號藍色小客車內提議到斗六市○○
    路媽祖廟會合，經卯○○、子○○彼此以行動電話連絡，子○○、卯○○、丁○
    ○及壬○○、己○○、寅○○、癸○○、譚容琮、黃順興、潘忠隆等人，各自乘
    坐上開三輛自小客車，於當日中午十二時五十分許，再次會合於雲林縣斗六市○
    ○路媽祖廟前。又戊○○逃逸後，曾主動打電話給子○○說明事情發生的原因，
    子○○因而得知王莊瓊才是傷害卯○○及搶奪毒品之人。在斗六市媽祖廟前，子
    ○○發現手機內有王莊瓊之來電顯示資料後，即叫己○○使用丁○○的手機，撥
    打給王莊瓊，佯稱要去向戊○○購買毒品而使王莊瓊誤信為真，說出其所居住之
    地點就是雲林縣斗六市○○街三九號「市中星大樓」。子○○、卯○○、己○○
    、壬○○、寅○○、癸○○、譚容琮、黃順興及潘忠隆等人，基於傷害及妨害自
    由之犯意聯絡，各自搭乘上開車牌號碼ＵＴ－２１９２號藍色自小客車、車牌號
    碼６Ｔ－１２３１號白色自小客車，一同前往雲林縣斗六市「市中星大樓」，而
    丁○○見情況有異，則自行離去，未隨同子○○等人前往。當日下午一時十八分
    許，子○○、卯○○、己○○、壬○○、寅○○、癸○○、譚容琮、黃順興及潘
    忠隆等人，均已會合於雲林縣斗六市「市中星大樓」樓下，先由己○○、癸○○
    下車撥打電話，誘騙王莊瓊下樓；於王莊瓊下樓後，子○○、卯○○立即下車要
    強押王莊瓊進入車牌號碼ＵＴ－２１９２號小客車內，壬○○並下車打開左後車
    門，便利子○○、卯○○將王莊瓊推入車內，寅○○則坐於車牌號碼ＵＴ－２１
    ９２號小客車並未下車；乘坐於車牌號碼６Ｔ－１２３１號自小客車之譚容琮、
    黃順興、潘忠隆亦均未下車。惟因王莊瓊抵抗不從，子○○即自車牌號碼ＵＴ－
    ２１９２號小客車內取出小武士刀刺向王莊瓊右臀部，才將王莊瓊推入車內，此
    時車牌號碼ＵＴ－２１９２號小客車內，駕駛為壬○○、卯○○坐副手座、子○
    ○坐左後座、王莊瓊坐後座中間、寅○○則坐於右後座位並以手挾持王莊瓊。將
    王莊瓊強押上車後，子○○立即指示壬○○將車開往雲林縣莿桐鄉，譚容琮則駕
    駛其車牌號碼６Ｔ─１２３１號自小客車，搭載黃順興、潘忠隆、己○○、癸○
    ○尾隨於後。開車後不久，卯○○就回頭用拳頭毆打王莊瓊，其後因王莊瓊趁機
    要開啟車門脫逃，激怒坐在右前座的卯○○，於是卯○○轉身持西瓜刀朝王莊瓊
    砍下，並說「你敢殺我，被殺就不要講話」，王莊瓊立即舉手抵擋，造成其左手
    腕部拇指側一處刺傷一×０‧五×０‧五公分、左手食指背部近關節一處刺傷二
    ×０‧五×０‧五公分，子○○原應注意每個人生理狀況不同，王莊瓊可能有血
    管疾病，若以刀刺擊胸部，可能因流血引起恐懼、高度疼痛而引發血栓、心律不
    整，併發心因性休克，導致死亡之結果，且能預見、能注意，而未注意，竟仍基
    於與前相同的傷害概括犯意，將小武士刀反握，朝王莊瓊左側腋窩下連續擊刺三
    下，造成王莊瓊左上前胸鎖骨外線一處刺傷，位於乳頭上方七公分，直向三×一
    ‧五×四公分；左胸外側腋下中線一處刺傷，距腋下十二公分、距體中線十八公
    分，橫向三×一‧五公分；左側胸腹部交界處外側一處刺傷，斜向刺傷三×一‧
    五公分。子○○見王莊瓊身中數刀後，指示壬○○將車停於雲林縣莿桐鄉○○村
    ○○道路旁，停車後，子○○下車將王莊瓊拉出車外，置之於路旁而離去。王莊
    瓊則因受該刀傷刺激，左下冠狀動脈血管本身之病變併血栓引起心律不整，併發
    心因性休克而死亡。
參、【免費轉讓海洛因】
    九十一年八月二十八日下午，棄置王莊瓊之後，上述二部車回到彰化縣溪州鄉子
    ○○租屋處，子○○拿出一包海洛因，請卯○○、壬○○、譚容琮、癸○○、寅
    ○○、潘忠隆一起免費注射，然後解散。
肆、【未經許可持有槍彈】
    王莊瓊命案發生後，子○○逃亡而遭到檢察官通緝，後來經朋友許學裕（已死亡
    ）安排住在雲林縣崙背鄉阿勸村的一間屋子內，並於九十二年四月初或中旬的某
    日，交付如附表所示六把槍枝及約一百顆的子彈給子○○，子○○因而未經許可
    持有上述槍、彈，並放置在該屋子內，或放置在子○○另一住處即雲林縣西螺鎮
    埤頭里柑桔六之二號前空屋，並隨時帶二把槍及部分子彈在身上。
伍、【開槍射傷乙○○】
  一子○○於九十二年四月間某日凌晨，因前往雲林縣北港鎮「北港大亨ＫＴＶ」酒
    店消費，與該店員工陳永昇發生爭執。陳永昇心生不滿並欲伺機報復，後來得知
    子○○於同年五月三日凌晨，在雲林縣崙背鄉阿勸村鹽園十三號即已死亡許學裕
    住宅前為之守靈，即持二把制式手槍及數量不詳的子彈，邀同亦持用有殺傷力改
    造手槍的乙○○，於同日上午五時三十分許，共乘車牌號碼３Ｗ－４４９９號自
    用小客車，至雲林縣崙背鄉阿勸村鹽園十三號已死亡之許學裕住宅靈堂。到達後
    ，陳永昇手持一把制式手槍、乙○○手持改造手槍，自靈堂後方側邊進入。子○
    ○一見到陳永昇二人持槍前來，即先發制人，而持附表所示Ａ、Ｂ二槍及數量不
    詳的子彈，開槍射傷乙○○，致乙○○左腿中彈受有傷害，隨之往靈堂左方躲避
    ，Ａ槍總共射擊三發，Ｂ槍總共射擊四發。陳永昇見狀，也持一把制式手槍反擊
    發射一槍後卡彈，又到上開車上取出另一把制式手槍返回現場，其可預見開槍還
    擊，有擊中與子○○同向彎腰奔跑之許進江並致其死亡之高可能性，竟仍不顧致
    許進江於死之危險，而基於殺人之不確定故意，開槍還擊至少五發，其中一發擊
    中許進江左後側腰際，從右側胸部貫穿而出，致許進江受有腹部及右下胸部二處
    槍傷合併大腸、胃、肝臟穿刺傷、敗血性休克、腹膜炎等傷害，嗣許進江經送醫
    救治後，始倖免於難（陳永昇、乙○○涉案部分，業經本院九十二年度訴字第五
    一一號判決處刑）。
  二子○○事後將附表所示Ａ、Ｂ二槍及四顆子彈丟棄在雲林縣斗南鎮台七八線二十
    八‧八公里處路旁，並於九十二年八月一日二十時五十八分，主動打電話到雲林
    縣警察局刑警隊，告知藏放地點，偵查員隨即於當晚至該處起出附表所示Ａ、Ｂ
    二槍及四顆子彈。
陸、【關於沈文德之死】
  一另有陳宗吉與姜惠玲係夫妻關係，姜丁貴係姜惠玲之胞弟，馮耀群則長期受陳宗
    吉、姜惠玲夫妻的照顧，彼此情誼深厚。而當時任職台南縣新營市代表會主席之
    沈文德，原與陳宗吉係舊識，惟沈文德因懷疑陳宗吉夫婦向警方檢舉其有不法行
    為，致遭警方提報流氓，心生不滿，遂於九十二年六月十三日晚上，帶同不詳姓
    名者數人至台南縣新營市○○路○段一五一號陳宗吉與人合夥經營之ＮＥＷ理容
    院，及台南縣新營市○○街一五七號陳宗吉住處，搗毀物品，剛好陳宗吉返家，
    沈文德見狀並命人追打陳宗吉，陳宗吉趁隙逃逸。
  二陳宗吉、姜惠玲夫婦對其住處及所經營之店遭毀受辱後，心生怨隙，亟欲向沈文
    德報復，遂於九十二年七月間某日，在台南縣新營市○○街一五七號住處，邀集
    馮耀群、姜丁貴，計畫要教訓沈文德。後來，子○○遭檢察官通緝後，前來投靠
    陳宗吉，陳宗吉與姜惠玲遂安排子○○居住於台南縣新營市○○路五十二號，並
    交待馮耀群照料子○○之生活起居。陳宗吉在給予子○○生活上一切資助之同時
    ，並起意要殺害沈文德，且要求子○○擔任殺害沈文德之槍手，子○○應允加入
    ，而與陳宗吉、姜惠玲、姜丁貴、馮耀群共同基於殺害沈文德之犯意聯絡，由姜
    惠玲提供沈文德住所及所駕駛車牌號碼３Ｗ－５０９９號賓士牌自用小客車之車
    號訊息予馮耀群，由馮耀群負責跟蹤沈文德，以瞭解沈文德平日作息時間及行駛
    路線，以便掌控沈文德行蹤。執行槍殺沈文德時，則推由姜丁貴騎乘機車後搭載
    子○○，馮耀群騎乘另一部機車跟蹤沈文德並負責以行動電話告知姜丁貴，而後
    由子○○負責開槍射殺沈文德。等一切就緒後，依據共同謀議之計畫，於九十二
    年八月二十一日七時許，馮耀群騎乘姜惠玲所有車牌號碼ＮＸＸ－１７９號重型
    機車，姜丁貴騎乘馮耀群向不知情之黃志詳所借用之車牌號碼ＹＫＸ－７０３號
    重型機車搭載子○○（馮耀群並事先取得不詳人士之重型機車車牌，懸掛於姜丁
    貴所騎乘之該重型機車上，以避免洩露身分），子○○則持附表所示Ｄ槍（含彈
    匣一個）、子彈八顆，一同出發。馮耀群騎乘上開機車至沈文德位於台南縣新營
    市○○街七十六之二號住處附近盯梢，姜丁貴與子○○則在台南縣新營市○○路
    附近埋伏，隨後馮耀群於該日八時十四分二十二秒，以其所有00000000
    00號之行動電話，撥打至姜丁貴所有0000000000號行動電話，告知
    「沈文德尚未出現，先留在原位」；接著又於同日八時三十二分四十九秒，以上
    開行動電話告知姜丁貴「沈文德已經駕駛車輛出來了」；又於八時三十四分十八
    秒，再以該行動電話告知姜丁貴「沈文德朝你們的方向去了」等語，姜丁貴獲知
    後，隨即騎乘前揭重型機車搭載子○○至台南縣新營市○○路與三民路之交岔路
    口，見沈文德駕駛車牌號碼３Ｗ－５０９９號自用小客車搖下車窗在該處等候紅
    綠燈時，隨即於同日八時三十五分許騎乘機車靠近沈文德所駕駛之自用小客車駕
    駛座，經確認為沈文德本人後，即由後座之子○○持上開制式手槍，朝沈文德身
    體連續射擊八槍，致沈文德受有多發性槍傷合併心臟、肝臟、肺臟破裂和體腔大
    量出血而死亡。
  三隨後馮耀群、姜丁貴、子○○三人遂至當初約定之ＮＥＷ理容院會合，換搭一部
    不詳車牌之白色自用小客車離去，並將原先所竊得不詳車號之重型機車車牌丟棄
    後，子○○換搭乘計程車至雲林縣崙背鄉躲藏，姜丁貴返回台北躲避，而馮耀群
    則先返陳宗吉住處，隨即逃往台中躲藏。
柒、【恐嚇取財】
    子○○因為逃亡期間，急需用錢，乃基於恐嚇取財的概括犯意，於九十二年九
    月九日下午九時許，騎乘車號不詳之機車，攜帶附表所示Ｃ槍，前往雲林縣西螺
    鎮新安里新社五十六號丑○○住處，向丑○○恐嚇跑路費新台幣（下同）五十萬
    元，並表示如不給錢就會吃子彈，而因為槍枝插在腰際，十分顯眼，致丑○○心
    生畏懼，而於九十二年九月十三日，子○○再打電話通知丑○○準備好五十萬元
    ，並於大約二、三天後的某日，丑○○託一位年籍姓名不詳之人，將五十萬元現
    金帶至西螺菜市場，交給子○○本人。於九十二年九月十九日下午九時許，子
    ○○前往雲林縣西螺鎮○○里○○○路六四巷二０號甲○○住處，欲向甲○○恐
    嚇跑路費五十萬元，適甲○○不在家，子○○因而向甲○○的兒子索取甲○○的
    行動電話號碼，接著打電話向甲○○恐嚇跑路費五十萬元，惟因甲○○拒絕給付
    而未遂。
捌、【子○○被捕】
  一內政部警政署刑事警察局偵三隊、台中市警察局第四分局、雲林縣警察局西螺分
    局，派員會同於九十二年十月四日十七時十五分左右，在彰化縣二林鎮○○路○
    段三四二號屋前，逮捕子○○，在子○○身上查扣附表所示Ｃ、Ｄ二槍及四十八
    顆子彈，及手銬一副、手銬鑰匙一支、行動電話一支、ＳＩＭ卡二張、筆記本一
    本、遙控器一個。
  二於九十二年十月十七日十四時二十分左右，子○○帶同雲林縣警察局刑警隊偵查
    員至子○○另一住處，即雲林縣西螺鎮埤頭里柑桔六之二號前空屋，查扣附表所
    示Ｅ、Ｆ二槍及十七顆子彈。
玖、【案件移送經過】
  一第貳部分，案經雲林縣警察局斗六分局報請雲林地方法院檢察署檢察官偵查起訴
    。
  二第參部分，案經蒞庭檢察官於審理中追加起訴。
  三第肆、伍部分，案經雲林縣警察局西螺分局報告，及雲林縣警察局移請台灣雲林
    地方法院檢察署檢察官偵查起訴。
  四第陸部分，案經台灣台南地方法院檢察署檢察官指揮內政部警政署刑事警察局第
    一隊、台南縣警察局刑警隊、台南縣警察局新營分局偵查及該署檢察官相驗後，
    自動檢舉偵查，移送本院併辦後，蒞庭檢察官認為無裁判上或實質上一罪關係，
    再行追加起訴。
  五第柒部分，案經雲林縣警察局西螺分局報請台灣雲林地方法院檢察署檢察官偵查
    起訴。
    理  由
壹、被告、檢察官同意本案被告本人以外之所有人的審判外陳述，得為證據，在此先
    行說明。
貳、【關於王莊瓊之死】
  一【被害人王莊瓊因受刀傷刺激，及左下冠狀動脈血管本身之病變併血栓，而於九
    十一年八月二十八日下午二時二十分許死亡】
    (一)九十一年八月二十九日上午九時十五分許，雲林縣警察局斗六分局斗六派出所
      警員電請台灣雲林地方法院檢察署檢察官前往雲林縣斗六市百姓公廟相驗王莊
      瓊之屍體，有電請相驗案件報告一件在卷可證（相驗卷）。
    (二)根據相驗屍體證明書之記載（相驗卷），王莊瓊之死因為：甲、心臟衰竭，
      乙、左下冠狀動脈粥腫樣硬化阻塞併血栓係與銳器刺傷有部分相關聯性，推定
      死亡時間為九十一年八月二十八日下午二時二十分許。
    (三)根據台灣雲林地方法院檢察署驗斷書及法務部法醫研究所（９１）法醫所醫鑑
      字第一二五二號鑑定書（相驗卷）之記載，法醫師於九十一年九月二十九日上
      午十時三十分許檢驗，同日下午三時四十分許解剖之結果，發現王莊瓊身體之
      傷勢：
      頭面頸部：左面頰橫向擦傷四×０‧五×０‧二公分。
      胸部：
        (1)左上前胸鎖骨外線一處刺傷，編號左側第一處刺傷，位於乳頭上方七公分
          ，直向三×一‧五×四公分，經由第三肋間深入胸腔。
        (2)左胸外側腋下中線一處刺傷，編號左側第二處刺傷，距腋下十二公分、距
          體中線十八公分，橫向三×一‧五公分，經由第五肋間深入胸腔。
        (3)無肋骨骨折，無胸骨凹陷。
      腹部：
        (1)右上腹部外側兩處擦瘀傷各為二×一公分及一×一公分。
        (2)左側胸腹部交界處外側一處刺傷，編號左側第三處刺傷，斜向刺傷三×一
          ‧五公分，經由第十二肋骨下緣進入腹腔。
      背腰臀部：右臀部外側一處斜向刺裂傷三×一‧五×三公分，深達肌肉層。
      上肢：
    (1)右手腕部拇指側一處刺傷一×０‧五×０‧五公分。
        (2)右食指背部近關節一處刺傷二×０‧五×０‧五公分，深可見骨。
    (四)又上開驗斷書（相驗卷），關於手指傷勢之記載則與上開鑑定書有不同之處：
      驗斷書之「局部勘驗」之「四肢部」記載：一、左手指（食指）防禦傷創２
        ０×１‧０×０‧５公分。
      背面部圖標明：左手指處有防禦傷。
      根據另案承辦法官訊問法醫師王約翰關於「抵抗傷」之意義，及寅○○於警
        訊中陳述王莊瓊抵抗情形（詳後述），法官認為驗斷書之記載為正確。
    (五)法醫師對於死者死亡原因之判定：
      鑑定書之記載：「對於死者死亡原因之判定：‧‧(二)‧‧以上皆非致命傷。
        左下冠狀動脈重度粥腫樣硬化阻塞併血栓，且阻塞已達百分之九十五，此一
        自然疾病之病變，可造成死者猝死。(三)死者為三十多歲年輕人，體型中等，
        雖非冠狀動脈疾病好發之年齡，但死者有施打濫用海洛因之習性。參閱瑞士
        日內瓦大學心臟中心文獻報告，一年輕女性因施打濫用海洛因，引起冠狀動
        脈病變併血栓而死亡。可為死者冠狀動脈病變，尋得一有利之支持。‧‧(四)
        由以上病理解剖結果判定，死者因外傷刺激，情緒受影響，及左下冠狀動脈
        血管本身之病變併血栓，引起心律不整，併發心因性休克死亡，死亡之直接
        原因為『左下冠狀動脈重度粥腫樣硬化阻塞併血栓』，死者之死亡機轉為『
        心臟衰竭』。死亡方式為『自然死』。死者雖為自然疾病死亡，但死亡與胸
        腹臀部銳器刺傷，有部分相關聯性。」（相驗卷）
      法醫師王約翰於本院另案證稱「正常人縱使他的心臟血管有阻塞的情形，但
        一般來講還是可以維持正常生活，但是在遭遇到重大外界的刺激時體內會分
        泌大量的荷爾蒙，刺激心臟急速運輸血液，這時候會造成心臟極大的負荷，
        超越他所能負荷的極限，為何說這件案件會有部分的關聯性，可能是當時死
        者受到外面的攻擊且刺到胸部及臀部而造成相當大情緒上的刺激，被害人本
        身血管的結構可能就不好，但是一受到刺激的話心臟可能就無法負荷，所以
        鑑定報告書才會記載有關聯性。」（九十一年度訴字第四四０號卷１第二一
        九頁）
  二【本案犯罪之起因】
    (一)戊○○供述：九十一年八月二十八日早上七、八點，他在路上遇見王莊瓊，王
      莊瓊就問他有沒有藥可以拿？他即打電話問子○○，子○○就叫他和王莊瓊過
      去，大約當天早上十點許，王莊瓊騎機車搭載他經過西螺大橋時遇到卯○○，
      他就停下來與卯○○聊天，問卯○○有沒有藥，本來他與王莊瓊要一人各出一
      千五百元向卯○○拿安非他命，但是不知道為何王莊瓊會拿出一把刀來架住卯
      ○○的脖子，他就將刀子揮開，當時卯○○有點流血並把藥丟掉，王莊瓊就去
      撿藥，撿了之後他就坐王莊瓊的機車離開，此時卯○○也騎機車離開了等語（
      九十一年度訴字第四四０號卷２第五三頁以下）。
    (二)卯○○於檢察官訊問時供述，本案之起因是當天早上戊○○和王莊瓊來找他要
      毒品，他不給，王莊瓊就拿刀殺他脖子和手，再來他就打電話給子○○，他們
      就一起去找戊○○○○道等語（一三三號偵緝卷，第一八頁以下）。又於本院
      另案作證時供稱：當天早上七、八點時，他去找子○○拿毒品，戊○○也要去
      找子○○拿藥，就在西螺大橋遇到他，戊○○跟他討藥，他不願意給，所以戊
      ○○他們就用搶的，並拿刀砍他右手小指及右邊脖子，之後他就將藥丟到堤防
      ，等戊○○他們去撿藥，他就離開等語（九十一年度訴字第四四０號卷１第二
      五六頁以下）。本院另案承辦法官並當庭勘驗卯○○身上之傷痕，發現脖上確
      有三、四公分之傷痕，右手小指亦有一、二公分之傷痕（九十一年度訴字第四
      四０號卷１第二五六頁以下）。
    (三)就戊○○、卯○○兩人之供詞相印證，足認本案犯罪之起因，係於九十一年八
      月二十八日上午十時許，王莊瓊騎機車搭載戊○○要到子○○家買毒品，途經
      西螺大橋時，遇到卯○○，雙方就買賣毒品事情發生爭執，被害人王莊瓊並持
      刀砍傷卯○○，卯○○即將此事告訴子○○，子○○開始召集人員，致生本案
      犯罪。
  三【被告等找戊○○尋仇未成部分】
    (一)【卯○○召集壬○○】
      卯○○於另案審理中供稱：我只認識壬○○，因為戊○○與王莊瓊在二十八
        日早上抓我並拿刀砍我，我被砍完後就打電話通知子○○，剛好壬○○也打
        電話給我，我就告訴他這件事，壬○○就開車過來，壬○○本來只是要來載
        我回家而已，其他的人是子○○說要去教訓戊○○而打電話聯絡過來的等語
        （九十一年度訴字第四四０號卷１第一一三頁以下）。其後供稱：（到何處
        找子○○）彰化縣溪州；（找他說什麼）說戊○○與王莊瓊殺我；（子○○
        聽到後反應）他說要去教訓他們；（何時開始找人）我告訴子○○後，他就
        開始找人了；（你何時找壬○○）我被殺之後回到子○○那裡，壬○○打電
        話給我，我就告訴他說我被人殺，但是他不相信，我就叫他來載我回西螺，
        壬○○來了之後，子○○就叫壬○○載他出去，去那裡我不知道；（子○○
        何時告訴壬○○說要去找戊○○）他打電話給別人時就有講了等語（九十一
        年度訴字第四四０號卷１第二五六頁以下）。
      壬○○供稱：（九十一年八月二十八日何人打電話給你）卯○○；（卯○○
        電話中說什麼話）他說他受傷，叫我載他回西螺的家；（去何處載）子○○
        的住處；（當時在子○○家中有何人）我、卯○○、子○○、潘忠隆、譚容
        琮；（在子○○溪州住處講什麼話）卯○○叫我載他回家，後來子○○就叫
        我載他去找戊○○；（從溪州出發車上有何人）卯○○、己○○、我；（在
        車上卯○○說什麼話）他說他被人拿刀所殺，要去討回公道；（當時車內的
        人都有聽到）有；（反應如何）大家都要跟他去等語；（行兇的二把刀如何
        取得）是子○○從家中拿出來的，當時以塑膠袋裝取；（從溪州出發後車上
        有何人）我、卯○○、己○○及一名不認識之人（九十一年度訴字第四四０
        號卷２第八七頁以下）。
      卯○○上開供詞核與壬○○之供述相符，堪信為真實，依其二人供述的內容
        ，可以認定卯○○於西螺大橋遭戊○○、王莊瓊搶奪毒品後，立即打電話向
        子○○告知此事，並回到彰化溪州子○○的租屋處，子○○此時已經開始召
        集人員，並四處詢問戊○○的行蹤。另外，在子○○租屋處，壬○○打電話
        找卯○○，卯○○即將此事告知壬○○，並要求壬○○到彰化溪州載他回去
        ，而於壬○○到達溪州後，子○○即要求壬○○開車載他去找戊○○，當時
        車上有卯○○、己○○，卯○○並於車上說明他被人拿刀所殺，要去討回公
        道等語。即由卯○○之供述及壬○○之供稱，已可認定卯○○、壬○○及己
        ○○於壬○○所駕駛之車內，已彼此達成向戊○○尋仇之決意。
    (二)【子○○召集己○○、黃順興、潘忠隆、譚容琮】
      己○○於審理中承認其當時是要找戊○○出來談，看要如何處理等情，惟否
        認有何傷害之故意云云。經查：
        (1)己○○於警訊時供稱：因為子○○打電話告訴我，他的毒品被戊○○及一
          名不詳姓名男子搶走，而且手下阿龍也被殺傷，所以叫我負責將戊○○找
          出來，並要我自行騎車到彰化縣溪州鄉○○村村○路六號子○○租屋處集
          合，之後我們便坐ＵＴ－２１９２藍色小客車、６Ｔ－１２３１白色三陽
          小客車及另一部無車牌黑色裕隆小客車先到莿桐鄉四合村載寅○○，因為
          當時我們得知戊○○要去找癸○○，所以我們三部車子便在莿桐鄉六合村
          附近一間土地公廟前堵戊○○，過沒多久便見戊○○騎乘一部機車前來，
          子○○等人便叫戊○○停車，但戊○○一看到我們有那麼多人，不但沒停
          車還馬上掉頭離開，我們就由後追趕，但還是被戊○○逃脫等語（三六六
          七號偵卷，第六頁以下）。
        (2)己○○於本院另案審理時供稱：（找你去集合的人是誰）子○○；（幾點
          的事）十點多；（子○○如何告訴你）他打我的手機問我是否知道寅○○
          的家，我說知道，他就叫我騎機車過去溪州，我到了之後，他就說有人搶
          他的毒品並殺卯○○，而且是寅○○介紹他認識戊○○的，所以要他去找
          寅○○，我們就一起坐車找寅○○；（子○○懷疑是寅○○去搶毒品）沒
          有，他只是要寅○○去找出戊○○及王莊瓊；（子○○何時告訴你的）我
          到他家後子○○在樓下告訴我的；（當時有誰在場）壬○○、潘忠隆、黃
          順興、譚容琮、卯○○等語（九十一年度訴字第四四０號卷２第一００頁
          以下）。
        (3)依己○○之供述，於九十一年八月二十八日上午十點多的時候，子○○以
          手機通知他卯○○被搶毒品之事，並要他一起去找寅○○，於子○○住處
          集合後，並搭乘車牌號碼ＵＴ－２１９２藍色小客車（由壬○○駕駛）出
          發去找寅○○，即己○○於到子○○住處集合時，已知道是為了什麼原因
          而前往，再核對壬○○於另案審理中的上述供詞：從溪州出發時，其車上
          有卯○○、己○○，在車上卯○○說他被人拿刀所殺，要去討回公道，當
          時車內的人都有聽到，而且大家都要跟卯○○去等語，足以認定己○○於
          壬○○所駕駛之車牌號碼ＵＴ－２１９２小客車車內，經卯○○告知要去
          討回公道後，已與卯○○等人彼此間達成向戊○○尋仇之決意。
      潘忠隆於另案審理時雖否認有何傷害戊○○之犯意，惟查：
        (1)潘忠隆於檢察官訊問時已供稱：當天早上我和黃順興在譚容琮家中聊天，
          後來譚容琮接到子○○的電話，叫我們到彰化溪州，到溪州後，我們先上
          樓等，不久子○○和卯○○回來，卯○○說要找戊○○尋仇，在場的有我
          、譚容琮、黃順興、子○○及己○○，大家都有聽到，那時壬○○剛載黃
          三祐、卯○○看醫生回來，大家想都是朋友就一起去，壬○○就先下去開
          車，後來子○○在車上跟我說丁○○找他，剛跨過西螺大橋就看到丁○○
          開黑色的車跟在後面等語（三七六０號偵卷，第七二頁以下）。又於偵查
          中再次供認：我和黃順興、卯○○、子○○會合後就知道卯○○被戊○○
          搶毒品，要去教訓戊○○，我是想說朋友子○○被欺負，我才和他們一起
          去等語（三八九六號偵卷，第一二一頁以下）。
        (2)依潘忠隆於檢察官訊問時所述，足以認定潘忠隆與卯○○、子○○等人會
          合，確係出於與子○○一同向戊○○尋仇之犯意聯絡。
      黃順興雖於另案審理中亦否認有何傷害戊○○之犯意，惟查：
        (1)其於警訊中供述：（當天情形）案發當天中午約十三時許，我駕駛我父親
          所有之小貨車搭載潘忠隆至譚容琮家中找其聊天，後來譚容琮便駕駛其所
          有之６Ｔ－１２３１號白色三陽小客車載我及潘忠隆外出，於車子行駛途
          中，譚容琮即表明告知我們兩人，說友人子○○於販售毒品過程中，被徐
          健鎮及一名姓名不詳男子持刀強行搶走毒品，而且其手下「阿龍」也被殺
          傷，所以叫他召集同好友人報復討回面子，當時我與潘忠隆即無意見參與
          ，隨後子○○搭乘由壬○○駕駛之ＵＴ－２１９２號藍色裕隆小客車前來
          與譚容琮見面，經電話聯絡結果終於找到戊○○並約其出面，但是當徐健
          鎮騎乘機車前來發現是子○○邀集友人尋仇，便急忙掉頭加速逃離現場等
          語；（為何殺被害人）我沒有殺被害人，因為子○○被被害人搶走毒品，
          及阿龍被殺傷，所以子○○心中懷恨便打電話給譚容琮，責令交出戊○○
          及王莊瓊以討回面子，所以我與潘忠隆才會基於朋友道義，沒有任何契約
          或報酬的情況下一同前去助勢。（事先知道要去押王莊瓊）我知道子○○
          召集大夥是要找人尋仇，但我真的不知道要尋仇對付的對象是王莊瓊等語
          （三七六０號偵卷，第一二頁以下）。
        (2)其後於檢察官訊問時供稱：（案發經過）當天我和潘忠隆跟譚容琮在聊天
          ，譚說子○○找他，我們就去彰化溪洲一間房子二樓，不久壬○○（就是
          藍色車子的駕駛）跟子○○、卯○○一起回來樓上會合，黃、鍾二人說要
          找戊○○尋仇，在場有我、潘忠隆、譚容琮、子○○、卯○○、壬○○，
          出發後有聽到子○○說丁○○要來找他，我是到圍捕戊○○時才有印象李
          開黑色的車跟在後面等語（三七六０號偵卷，第七四頁以下）。
        (3)依上開黃順興於警訊時、檢察官訊問時所述內容，可以判斷其與潘忠隆至
          子○○住處會合時，已明知係為向戊○○尋仇而去。
      譚容琮於另案審理中固然完全否認犯罪。惟據前開壬○○、己○○、潘忠隆
        、黃順興等人之供述，其等到達子○○住處會合時，均已知悉係為何事而去
        ，何以僅有譚容琮不知情？譚容琮此部分之辯解，顯然不合情理。又譚容琮
        於偵訊時承認：案發前在彰化溪州有上樓，確定樓上在場有子○○、潘忠隆
        、黃順興等語（三六六五號偵卷，第七六頁以下），此核與潘忠隆、黃順興
        之供述相同，則依上開潘忠隆、黃順興之供述，足以認定譚容琮於子○○住
        處已知悉要向戊○○尋仇之事。
      子○○供稱「大部分的人是我叫的沒有錯，是叫要去教訓戊○○的。但是去
        到媽祖廟，戊○○○○○○○道誰提議他知道王莊瓊在那裡，我本身不認識
        王莊瓊，但是有人提議他知道王莊瓊在那裡‧‧」（本院卷２第八八頁）
      綜上所述，依據子○○、卯○○、壬○○、己○○、潘忠隆、黃順興及譚容
        琮等人之陳述，可以認定的是，卯○○於遭到戊○○、王莊瓊搶奪毒品後，
        即打電話向子○○告知此事，子○○知悉此事後即開始展開尋仇的行動，而
        於卯○○回到子○○位於彰化溪州住處後，剛好壬○○打電話找卯○○而知
        悉此事，並駕駛車牌號碼ＵＴ－２１９２藍色小客車到彰化溪州會合；另外
        ，子○○同時打電話給己○○，要己○○找出戊○○；子○○再打電話給潘
        忠隆、譚容琮，要求其等加入尋仇的行動，而後潘忠隆再找黃順興一起到子
        ○○住處，譚容琮亦駕駛其車牌號碼６Ｔ－１２３１號白色小客車到達。於
        前往雲林縣莿桐鄉六合村土地公廟等戊○○之前，車牌號碼ＵＴ－２１９２
        藍色小客車係由壬○○駕駛，其內搭載卯○○、己○○；車牌號碼６Ｔ－１
        ２３１號白色小客車則由譚容琮駕駛，其內搭載子○○、潘忠隆、黃順興。
        子○○並自其家中取出西瓜刀一把、小武士刀一把，以塑膠袋包裝置於車牌
        號碼ＵＴ－２１９２號小客車右後座踏板。
    (三)【寅○○、癸○○的加入】
      己○○供稱：當日早上十點多，子○○打電話問他是否知道寅○○的家，他
        說知道，子○○就叫他騎機車過去溪州，他到達後，子○○就說有人搶他的
        毒品並殺傷卯○○，而戊○○是由寅○○介紹認識的，所以要他去找寅○○
        ，他就和子○○一起坐車找寅○○等語（九十一年度訴字第四四０號卷２第
        一００頁以下）。寅○○則供稱：案發前，除了己○○及子○○外，其他人
        都不認識，當日是己○○去找我的，當子○○他們還沒有去找他之前，子○
        ○有打電話叫他不能出門，否則要殺他，當他正要準備騎機車出去時，卯○
        ○拉下他的機車鑰匙，子○○拉他的衣領叫他上車等語（九十一年度訴字第
        四四０號卷２第九五頁以下）。壬○○亦供稱：到莿桐土地公廟前的路上會
        經寅○○他家，當時看寅○○坐在機車上，子○○、卯○○下去找他，並且
        兇他，要他交人出來，我在車上都有聽到很大聲，我看到寅○○的表情糾成
        一團，後來寅○○就坐我的車去土地公廟等語（九十一年度訴字第四四０號
        卷２第八七頁以下）。依據上開己○○、、寅○○、壬○○的供詞，足認子
        ○○之找到寅○○，係因寅○○介紹戊○○給子○○認識，卯○○被搶毒品
        ，子○○為了找到戊○○，就先連絡己○○，要求一起去尋找寅○○。而寅
        ○○於出門前被子○○等人找到，而一同到土地公廟準備圍捕戊○○。
      寅○○供稱：子○○之所以找他，是因為之前他向子○○買毒品時是跟戊○
        ○一起去買的，而此次戊○○去搶毒品時有二個人，所以子○○懷疑另外一
        個是他，他當時有向子○○說明，子○○叫他去找戊○○出來解釋，所以他
        才打電話給癸○○，因為當時他不知道戊○○在那裡等語（九十一年度訴字
        第四四０號卷２第九十五頁以下）；於本案作證時供稱「起先子○○說他們
        是藥糾紛，藥被搶走，他們說是我串通別人去搶，後來他們問我認識戊○○
        ，叫我交出戊○○這人，起先是要去找戊○○。」「中間有停一陣子，是去
        等戊○○，我們的目的是找戊○○。」（本院卷２第七０頁）。癸○○亦供
        稱：過了中午之後，寅○○打電話問戊○○有沒有去找他？他回答說戊○○
        在半小時前有打電話找他，戊○○馬上會過來等語（九十一年度訴字第四四
        ０號卷２第五六頁以下、第九五頁以下）。核對寅○○所使用000000
        0000號行動電話之通聯紀錄顯示，寅○○確於當日中午十二時十九分零
        五秒、十二時二十七分二十八秒、十二時四十五分四十三秒、十二時四十七
        分三十九秒連續撥打電話給癸○○所使用之0000000000號行動電
        話（三六六五號偵卷，第一二九頁以下；三八六九號偵卷，第一四０頁以下
        ），足認癸○○前開所述與事實相符。再戊○○亦供稱：他在王莊瓊搶奪毒
        品離開西螺大橋後就回到斗六的住處，這時已經近中午了，他回家後打電話
        給癸○○，說要去他家聊天，但是他不知道子○○在找他，癸○○叫他過去
        等語（九十一年度訴字第四四０號卷２第五三頁以下），亦與前開癸○○供
        述相吻合。足認癸○○是由於寅○○電話連絡，才會出現在土地公廟，其後
        始發生追捕戊○○之情形。
    (四)【戊○○到莿桐土地公廟見到子○○等人後，即行逃逸】
      戊○○供稱：他自西螺大橋回家後，打電話給癸○○，說要去他家聊天，但
        是不知道子○○等人在找他，癸○○叫他過去那裡，在下午一、二時許，他
        還沒有到癸○○家，子○○他們就在莿桐鄉六合村的土地公廟等他，他看現
        場很多人，都是開轎車，不知道有幾台，遇到後子○○及己○○叫他下來，
        他看狀況不利，將機車騎到旁邊的田間小路就走後，子○○他們追了十分鐘
        左右才離開等語（九十一年度訴字第四四０號卷２第五三頁以下）。證人丁
        ○○亦證稱：當天十二時許，子○○打電話給他，說卯○○被搶，叫他過去
        六合村那邊，他就開黑色裕隆的小客車到土地公廟那邊，十二點多到達廟那
        邊，過了約五、六分鐘，癸○○才到現場，到廟大約一、二十分鐘後，戊○
        ○就到現場了，此時子○○就跑到他的車上叫他開車追戊○○。（九十一年
        度訴字第四四０號卷２第五八頁以下）
      壬○○供稱：他們大約在接近中午十二點的時候到達土地公廟，以後過了約
        五、六分鐘，癸○○才從廟左邊的一條路走路出來，而在到達以後約一、二
        十分鐘戊○○才到達，戊○○一看他們掉頭就走，卯○○、己○○、癸○○
、寅○○就上來他的車追過去等語（九十一年度訴字第四四０號卷２第八七
        頁以下）。黃順興於警訊中則供稱：當戊○○騎乘機車前來，發現是子○○
        邀集友人尋仇，便急忙掉頭加速逃離現場，我們二部車子於追捕戊○○後都
        已經分散了等語（三七六０號偵卷，第一二頁以下）。
      依據戊○○、丁○○、壬○○之上開供述，可以判斷當時追捕戊○○之情形
        為子○○坐上丁○○所駕駛的黑色裕隆汽車；壬○○駕駛其ＵＴ－２１９２
        藍色小客車，搭載卯○○、己○○、癸○○、寅○○；譚容琮則駕駛其６Ｔ
        －１２３１號白色小客車，搭載潘忠隆、黃順興，共同追捕戊○○，惟未能
        得逞，三部車並各自分散。
  四【對王莊瓊傷害及妨害自由部分】
    (一)【子○○再次召集所有被告會合於斗六市○○路媽祖廟】
      己○○供稱：車子追散後，他向壬○○提議到媽祖廟會合，因為他跟戊○○
        是十多年的朋友，知道戊○○中午都會到媽祖廟那裡吃午餐，所以他才找壬
        ○○去看看等語（九十一年度訴字第四四０號卷２第一００頁以下）。
      壬○○供稱：他們三輛車在莿桐鄉六合村分散後，他原本要回彰化溪州，但
        是車上的卯○○叫他去斗六媽祖廟，卯○○說要到斗六媽祖廟找戊○○，到
        達斗六媽祖廟後約五、六分鐘看到６Ｔ－１２３１號白色小客車過來，又過
        了一會才看到另一部黑色車過來等語（九十一年度訴字第四四０號卷２第八
        七頁以下）。
      寅○○於警訊中供稱：我們三部車於圍堵戊○○不成後，子○○即提議前往
        斗六市找另一位仇家討回公道，於是大夥駕車至斗六市○○路媽祖廟前會合
        ，再由子○○撥打王莊瓊的手機號碼查知其居住在「市中星大樓」後，便率
        同大夥駕車至該大樓等語（三六六七偵卷，第三頁以下）。
      潘忠隆於檢察官訊問時供稱：我們要開另一條路要回斗六，但是路上子○○
        打電話給譚容琮說「戊○○被脫逃，並叫我們到斗六媽祖廟前會合要一同去
        找一位身穿紅色衣服的人（我不認識）報仇」，大約十三時許我們人員全部
        到齊等語（三七六０號偵卷，第五頁以下）。
  丁○○於本院另案中供稱：子○○跑到他車上叫他追戊○○，後來沒有追到
        ，子○○就叫他開車去斗六媽祖廟邊（九十一年度訴字第四四０號卷２第五
        八頁以下），核與上開己○○、壬○○、寅○○、潘忠隆等人之供述，均相
        符合。而己○○於審理中亦供述，於媽祖廟時，子○○發現手機內有被害人
        來電顯示之資料，即利用證人丁○○的手機撥給被害人等語（九十一年度訴
        字第四四０號卷２第一００頁以下），檢視卷附證人丁○○所使用之000
        0000000號行動電話，確於當日中午十二時五十分二十秒，在斗六市
        ○○里○○路附近，發話給被害人王莊瓊所使用之0000000000號
        行動電話（三六六五號偵卷，第一五三頁以下；三八六九號偵卷，第一四六
        頁以下）。
      依據上開己○○、壬○○、寅○○、潘忠隆等人之供述，以及丁○○之供詞
        與通聯紀錄，可以認定壬○○駕駛的ＵＴ─２１９２藍色小客車、譚容琮駕
        駛的６Ｔ－１２３１號白色小客車，及丁○○駕駛的黑色小客車，於追逐戊
        ○○未成之後，已經各自分散。而後在壬○○所駕駛之車內，己○○知道戊
        ○○有到斗六媽祖廟吃午餐的習慣，就提議到斗六市○○路媽祖廟會合，經
        卯○○、子○○相互連絡，三輛車再次會合於斗六市○○路媽祖廟前。再者
        ，依據上開通聯紀錄，此次會合的時間大約是當日中午十二時五十分許。
    (二)【卯○○等人於斗六媽祖廟前達成對王莊瓊傷害及妨害自由之犯意聯絡】
      卯○○於本院另案中供稱：戊○○跑了之後，曾打電話給子○○要講和，子
        ○○不願意並叫戊○○出來，但是戊○○不出來，所以子○○就問戊○○是
        拿刀砍他的，戊○○說是王莊瓊，子○○並問他「戊○○有沒有砍他」？他
        說沒有，是王莊瓊砍的等語（九十一年度訴字第四四０號卷１第一一三頁以
        下）。
      己○○供稱：到市中星大樓是他打電話叫王莊瓊下樓的，他並不認識王莊瓊
        ，是在媽祖廟的時候，子○○看到手機裡的來電顯示，叫他使用丁○○的手
        機撥打給王莊瓊，他問王莊瓊說戊○○有沒有在那裏，王莊瓊說沒有，他再
        問王莊瓊是否知道戊○○的行蹤，王莊瓊說不知道，他叫王莊瓊幫他找戊○
        ○，王莊瓊問他人在那裏，他說他人在媽祖廟，所以王莊瓊就叫他過去市中
        星大樓，因為他當時騙王莊瓊說要去找戊○○買毒品，所以王莊瓊要下樓來
        找他等語（九十一年度訴字第四四０號卷２第一００頁以下）。
      壬○○於檢察官訊問時供稱：在斗六媽祖廟會合後，車上卯○○有說要去教
        訓王莊瓊，請他跟譚容琮的車子前往，他想說給王莊瓊教訓一下沒關係，所
        以就答應等語（三六六五號偵卷，第八七頁以下）；於本院另案中供稱：他
        們三輛車在莿桐鄉六合村分散後，他原本要回彰化溪州，但是車上的卯○○
        叫他去斗六媽祖廟，卯○○說要到斗六媽祖廟找戊○○，到達斗六媽祖廟後
        約五、六分鐘看到６Ｔ－１２３１號白色小客車過來，又過了一會才看到另
        一部黑色車過來，卯○○在黑色車來了之後才下去跟該車上的人講話，回來
        就說要去斗六市中星大樓，他當時只知道要去找一位穿紅衣服的人，但是不
        知道名字，車上其他人也有聽到卯○○這樣講，從媽祖廟出發時，其車上載
        有卯○○、己○○、寅○○及癸○○（九十一年度訴字第四四０號卷２第八
        七頁以下）。
      潘忠隆於檢察官訊問時供稱：在媽祖廟時，己○○下車來到譚容琮車旁，告
        訴我們要改抓王莊瓊，己○○回到壬○○的車上，我們就跟他們車走，到公
        正街我看到己○○下去打手機，五分鐘後王莊瓊就下來了，我認為是己○○
        騙他下來的，因為張與王是好朋友，而子○○和王莊瓊有仇，不可能把被害
        人找下來（三七六０號偵卷，第七二號）。
      丁○○供稱：他於當日十三時開一部無車牌黑色裕隆車到斗六市○○路媽祖
        廟前，看到子○○、卯○○、癸○○、己○○、壬○○、譚容琮、黃順興、
        潘忠隆、寅○○等人聚集，當時我聽到己○○以行動電話和王莊瓊連絡稱要
        拿毒品，之後一夥人便分乘由譚容琮及壬○○所駕駛之二部小客車要到斗六
        市○○街市中星找王莊瓊，我因要載小孩下課所以就獨自一人駕駛該無車牌
        小客車離開，我並未與他們一夥人到「市中星大樓」，所以我不知道「市中
        星」的事情（三七六０號偵卷，第二二頁以下；（九十一年度訴字第四四０
        號卷２第五八頁以下）。
      依據上開卯○○的供述，子○○於戊○○逃逸後，曾與戊○○通過電話，並
        得知實際持刀砍傷卯○○之人，即為王莊瓊，亦即子○○此時已經鎖定王莊
        瓊為要報復傷害的對象。丁○○供稱，其於斗六媽祖廟前聽到己○○以行動
        電話問王莊瓊要買毒品之事實，與己○○所說他當時騙王莊瓊說要去找戊○
        ○買毒品，所以王莊瓊要下樓來找他等語相符，且有丁○○所使用之000
        0000000號行動電話之通聯紀錄在卷可資佐證，亦足認在斗六媽祖廟
        前，子○○於手機內發現王莊瓊之來電顯示資料後，即叫己○○使用丁○○
        的手機，撥打給王莊瓊，再佯稱要向戊○○購買毒品而使王莊瓊誤信為真，
        說出其所居住的地點係斗六市「市中星大樓」。又根據壬○○之陳述，卯○
        ○自丁○○的黑色車回來後，就向車內的人說要去斗六「市中星大樓」教訓
        王莊瓊，他車上的己○○、寅○○及癸○○都有聽到等語，可以認定，壬○
        ○、己○○、寅○○、癸○○於知悉卯○○告知的情節後，已彼此間並與子
        ○○、卯○○，有對王莊瓊為傷害及妨害自由行為之犯意聯絡。而依據潘忠
        隆陳述，在媽祖廟時，己○○下車來到譚容琮車旁，告訴他們要改抓王莊瓊
        ，己○○回到壬○○的車上，他們就跟壬○○的車走等語，亦足以認定，於
        己○○至譚容琮車旁向車內之譚容琮、黃順興、潘忠隆告知改抓王莊瓊時，
        彼此間也有對王莊瓊為傷害及妨害自由行為之犯意聯絡。
    (三)【誘騙王莊瓊下樓後，將之強押入ＵＴ－２１９２號車內】
      己○○供稱：到市中星大樓是他打電話叫王莊瓊下樓的，他並不認識王莊瓊
        ，是在媽祖廟的時候，子○○看來手機裡的來電顯示，叫他使用丁○○的手
        機撥打給王莊瓊，他問王莊瓊說戊○○有沒有在那裏，王莊瓊說沒有，他再
        問王莊瓊是否知道戊○○的行蹤，王莊瓊說不知道，他叫王莊瓊幫他找戊○
        ○，王莊瓊問他人在那裏，他說他人在媽祖廟，所以王莊瓊就叫他過去市中
        星大樓，因為他當時騙王莊瓊說要去找戊○○買毒品，所以王莊瓊要下樓來
        找他等語（九十一年度訴字第四四０號卷２第一００頁以下）。核對丁○○
        所使用之0000000000號行動電話，確於當日中午十二時五十分二
        十秒，在斗六市○○里○○路附近；及於當日下午一時十八分十六秒，在斗
        六市○○里○○路附近發話給被害人王莊瓊所使用之0000000000
        號行動電話（三六六五號偵卷，第一五三頁以下；三八六九號偵卷，第一四
        六頁以下）。
      壬○○供稱：王莊瓊下來後子○○及卯○○過去押他上車，他當時有下車開
        左後車門讓子○○、卯○○將人推去車內，寅○○則沒有下車將人推進去，
        這時他車內載有卯○○、子○○、寅○○及王莊瓊等語（九十一年度訴字第
        四四０號卷２第八七頁以下）。
      寅○○於警訊中供稱：王莊瓊走出大樓站在馬路旁，子○○、卯○○立即衝
        下車要強押王莊瓊上車，但由於王莊瓊極力抵抗不願上車，於是子○○即返
        回車上拿取預先準備使用之小武士刀一把，朝王莊瓊右後臀部猛刺一刀，這
        時王莊瓊才被迫坐上ＵＴ－２１９２自小客車，卯○○手持西瓜刀一把坐在
        右前座，而子○○手持一把小武士刀坐在左後座，我則空手坐在右後座，由
        我與子○○負責將王莊瓊挾持於後座中間控制其行動等語（三六六七偵卷，
        第三頁以下）。
      己○○供稱：在市中星大樓樓下是由卯○○、子○○二人將王莊瓊押入車內
        ，寅○○並沒有下午去押人，王莊瓊被抓後，他們就有換車，他當時坐的車
        子，駕駛是譚容琮，車上有潘忠隆、癸○○、黃順興等語（九十一年度訴字
        第四四０號卷２第一００頁以下）。
      卯○○於本案作證時供稱「我有看到他（按：指子○○）刺他臀部」（本院
        卷２第六六頁）。
      據前開法醫鑑定書所載，王莊瓊右臀部外側一處斜向刺裂傷三×一‧五×三
        公分。
      綜上所述，己○○於斗六媽祖廟利用回撥王莊瓊手機號碼方式，得悉王莊瓊
        住於斗六市「市中星大樓」（雲林縣斗六市○○街三十九號）後，全部被告
        立即會合於「市中星大樓」樓下，再由己○○撥打行動電話，誘騙王莊瓊下
        樓，而觀之卷附之0000000000號行動電話通聯紀錄，當日最後一
        次與王莊瓊通話之時間為下午一時十八分許，即可認定卯○○等人係於該時
        集合於「市中星大樓」樓下。而於王莊瓊下樓後，子○○、卯○○即下車要
        將王莊瓊強押進車號ＵＴ－２１９２號小客車內，此時壬○○並下車打開左
        後車門，協助子○○、卯○○將王莊瓊推入車內，寅○○則未下車，惟因王
        莊瓊抵抗，子○○自ＵＴ－２１９２號小客車內取出小武士刀刺向王莊瓊右
        臀部，才將王莊瓊推入車內。子○○雖辯稱「臀部那刀是因為王莊瓊反抗，
        我刀抵在他臀部，他往後撐，所以才刺到。」（本院卷２第八八頁）惟「刺
        擊」與「抵」動作顯然不同，寅○○既於警訊中明白表示子○○是持小武士
        刀朝王莊瓊右後臀部猛刺一刀，卯○○也於本案中供稱子○○刺王莊瓊臀部
        ，子○○所辯應該是避重就輕的說法，不足採信。
    (四)【那些人坐在ＵＴ－２１９２號小客車內】
      子○○於九十二年十月七日檢察官訊問時辯稱「我承認我有共同殺害王莊瓊
        ，但我只有殺了他屁股一刀，之後我就把刀子交給綽號『阿輝』的男子，『
        阿輝』的真實姓名我不知道。」（九十二年度他字第八七九號卷第六二－六
        三頁），於九十三年五月二十四日本案審理時，辯稱「這『阿輝』我講過，
        但是證人都沒有講，我不知道為什麼，我記得我們後座是四個人。」（本院
        卷２第八八頁）
      卯○○於本案作證時供稱「（辯護人問：從市中星大樓把王莊瓊押走押到產
        業道路，車上坐什麼人？）證人卯○○答：我是坐駕駛座旁邊，壬○○開車
        ，後面一邊坐寅○○、一邊坐子○○，中間坐王莊瓊。」「（辯護人問：全
        部坐五個人？）證人卯○○答：對。」（本院卷２第六五頁）
      寅○○於本案作證時供稱「（辯護人問：那時候王莊瓊被押上車，車上坐什
        麼人坐幾人？）證人寅○○答：我坐後座右手邊，再來是王莊瓊，我記得再
        來是子○○，其他沒有什麼印象。再來卯○○、壬○○。」（本院卷２第七
        一頁）
      壬○○於本案作證時供稱「（辯護人問：你從市中星大樓載王莊瓊離開要去
        莿桐這時候你車上坐什麼人？）證人壬○○答：卯○○、王莊瓊、子○○、
        寅○○。」（本院卷２第六二頁）
      卯○○、寅○○、壬○○三人的供詞完全吻合，值得採信，也就是說，這時
        車牌號碼ＵＴ－２１９２號自用小客車內，駕駛為壬○○、卯○○坐右前座
        、子○○坐左後座、王莊瓊坐後座中間、寅○○則坐於右後座並以手挾持王
        莊瓊。子○○的辯解，應該是想要推卸刑責給不知名的「阿輝」，所辯不能
        採信。
    (五)【於ＵＴ－２１９２號小客車內傷害王莊瓊的情形】
      卯○○於本院另案審理中供稱：他上車後有用拳頭毆打王莊瓊頭部，子○○
        刺王莊瓊臀部及車內刺的都是同一把刀，當時他有砍王莊瓊一刀，並說「你
        敢殺我，被殺就不要講話」，寅○○跟子○○一人坐一邊押住王莊瓊等語（
        九十一年度訴字第四四０號卷１第二五六頁以下）；於本案作證時供稱「我
        有說幹，你敢殺我，現在被我殺就不要說什麼。」（本院卷２第六九頁）
      寅○○於警訊中供稱：子○○、卯○○要強押王莊瓊上車，但由於王莊瓊極
        力抵抗不願上車，於是子○○即返回車上拿取預先準備使用之小武士刀一把
        ，朝王莊瓊右後臀部猛刺一刀，這時王莊瓊才被迫坐上ＵＴ－２１９２自小
        客車，卯○○手持西瓜刀一把坐在右前座，而子○○手持一把小武士刀坐在
        左後座，我則空手坐在右後座，由我與子○○負責將王莊瓊挾持於後座中間
        控制其行動，而車行途中王莊瓊不斷求饒，但子○○則氣忿不已揚言要殺害
        ，王莊瓊趁機要開啟車門脫逃，惹惱了坐在右前座的卯○○，於是卯○○轉
        身持西瓜刀朝王莊瓊砍下，王莊瓊馬上以左手掌抵擋，結果手指頭遭砍傷，
        而子○○見狀也將小武士刀反握瘋狂似的朝王莊瓊左側腋窩下猛刺三下，並
        叫壬○○將車子開往無人之產業道路，子○○見王莊瓊血流滿座椅且痛苦呻
        吟，於是停車將王莊瓊強行拉下棄置路旁任其自生自滅，然後駕車離去（三
        六六七偵卷，第三頁以下）。
      壬○○供稱：上車以後子○○指使我往莿桐方向行駛，於上車以後約十分鐘
        左右，卯○○轉頭以拳頭打王莊瓊，並說你敢殺我，因為王莊瓊掙扎，所以
        子○○就叫他坐好，否則要殺他，他有看到卯○○自右後座踏板拿西瓜刀殺
        王莊瓊，王莊瓊被砍後說「我殺你我向你道歉」，卯○○就說「不要講那麼
        多了」，當時他僅有聽到王莊瓊在掙扎，而且看到王莊瓊流血，但是不知道
        子○○有無殺王莊瓊，因為他在開車，子○○是坐在左後座，他本來以為要
        載他回溪州，後來子○○叫他停在農路旁，子○○就下去拉王莊瓊下車，王
        莊瓊說他很難過，叫子○○不要拉他，當時王莊瓊身上有流血等語（九十一
        年度訴字第四四０號卷２第八七頁以下）。
      法務部法醫研究所（９１）法醫所醫鑑字第一二五二號鑑定書記載，王莊瓊
        所受刀傷分別為左側身體三處，右臀部一處，手指二處（相驗卷）：
        (1)左上前胸鎖骨外線一處刺傷，編號左側第一處刺傷，位於乳頭上方七公分
          ，直向三×一‧五×四公分，經由第三肋間深入胸腔。
        (2)左胸外側腋下中線一處刺傷，編號左側第二處刺傷，距腋下十二公分、距
          體中線十八公分，橫向三×一‧五公分，經由第五肋間深入胸腔。
        (3)左側胸腹部交界處外側一處刺傷，編號左側第三處刺傷，斜向刺傷三×一
          ‧五公分，經由第十二肋骨下緣進入腹腔。
        (4)右臀部外側一處斜向刺裂傷三×一‧五×三公分。
        (5)右手腕部拇指側一處刺傷一×０‧五×０‧五公分。
        (6)右食指背部近關節一處刺傷二×０‧五×０‧五公分。
        （鑑定書關於手指傷勢之記載應屬有誤，詳後述）
      車牌號碼ＵＴ─２１９２號小客車後乘客座椅墊上、後乘客座椅背上及棄屍
        地點路旁所採集之石頭，均有被害人王莊瓊之血跡反應，此有內政部警政署
        刑事警察局九十一年十月七日，刑醫字第０９１０２３５２５號鑑驗書一紙
        在卷可稽（三六六五號偵卷，第一一七頁以下）。
      法醫師王約翰於本院另案審理中證述：被害人右手有二處的抵抗傷，身上有
        四處的刀傷，分別在他左胸腋下連續三處，右臀部一處，左胸部三處刀傷及
        右臀部一處刀傷只能確定是同種類型的刀子所造成的，沒有辦法確定是否同
        一把刀所造成的，解剖時看得出左胸部刀傷是同一把刀子造成，因為施力的
        力道形成一直線，而且這三處刀痕都相當的淺，顯然是連續刺傷所為，至於
        臀部的刀傷深度比較深，所以這二部分的傷應該不是同時、同方向造成的；
        再所稱「抵抗傷」，係因為人受到任何刺激就會抵抗，本件被害人抵抗時手
        會舉高，所以才會造成左側腋下空隙出現，因此會有三次刺刀的機會，就以
        手的部分及腋下部分的刀傷的方向來看，應該由不同的人持不同的刀在不同
        的時間進行攻擊；再解剖時，發現被害人的心臟的左下冠狀動脈有非常嚴重
        阻塞，約百分之九十五的阻塞，內有血栓，阻塞的部分離冠狀動脈出口三公
        分處有血栓，因為阻塞所以造成血液無法通過，這時心臟為了繼續輸送血液
        會大量運作而導致電動規律亂掉而猝死等語（九十一年度訴字第四四０號卷
        １第二一六頁以下）。
      根據ＵＴ－２１９２自小客車內之卯○○之供詞、壬○○、寅○○之供述，
        可以認定在被害人王莊瓊被強押上車後，壬○○即受子○○之指示，開往雲
        林縣莿桐鄉，開車後不久，卯○○即回頭用拳頭毆打王莊瓊，其後因王莊瓊
        趁機要開啟車門脫逃，激怒坐在右前座的卯○○，於是卯○○轉身持西瓜刀
        朝王莊瓊砍下，並說「你敢殺我，被殺就不要講話」。至於王莊瓊究竟是用
        左手或以右手抵擋，依據上開證人法醫師王約翰說明「抵抗傷」係指於舉手
        抵抗所受之傷，及舉手抵抗時會造成王莊瓊左下腋空隙出現，使坐於王莊瓊
        左邊之子○○有機會連刺左側腋窩下方三刀等，並寅○○前開警訊供述王莊
        瓊於車內是如何舉手抵擋之陳述，再依前開檢察署之驗斷書記載，王莊瓊當
        時應該是舉起左手抵擋，鑑定書此部分之記載應屬有誤。王莊瓊以左手抵擋
        的結果是左手指遭砍傷，同時其左下腋處出現空隙，才會被人從左側腋窩下
        連續擊刺三下。
      子○○辯稱未持刀刺擊王莊瓊左胸，而卯○○在本案作證時供稱「我有看到
        他刺他臀部，刺他三刀部分我不知道。」（本院卷２第六六頁），壬○○在
        本案作證時供稱「（辯護人問：你有看到子○○對王莊瓊做什麼？）證人壬
        ○○答：我沒有看到，當時我開車，他坐我後面，我沒有看到。」（本院卷
        ２第六三頁）。惟查：
        (1)寅○○於警訊中已明確供稱：車行途中王莊瓊不斷求饒，但黃三若則氣忿
          不已揚言要殺害，王莊瓊趁機要開啟車門脫逃，惹惱了坐在右前座的鍾金
          龍，於是卯○○轉身持西瓜刀朝王莊瓊砍下，王莊瓊馬上以左手掌抵擋，
          結果手指頭遭砍傷，而子○○見狀也將小武士刀反握瘋狂似的朝王莊瓊左
          側腋窩下猛刺三下等情，業如前述。
        (2)王莊瓊的左側坐的既是子○○，則王莊瓊抬起左手抵抗來自於右前座鍾金
          龍的回身攻擊時，適於自其左側腋下空檔刺擊的，自然是坐在王莊瓊左側
          的子○○。
        從而，子○○將小武士刀反握朝王莊瓊左側腋窩下連續擊刺三下的事實，應
        該是可以認定的。
      此外，子○○辯稱「那天是我們順路要回去彰化，後面有人打電話給我，說
        我朋友，說我們教訓好了就把他放下去，他下去還是用走的下去。」（本院
        卷２第八七頁）。而卯○○於九十一年十二月十三日，在本院另案作證時，
        供稱「當我們車子走到產業道路時，子○○就說要把王莊瓊丟在那裡，子○
        ○將車門打開下車之後王莊瓊就自己下車，我們還看到王莊瓊自己走了一小
段路，確定他沒有事才離開的。」（九十一年度訴字第四四０號卷１第一一
        三頁）惟查：
        (1)卯○○後來在九十一年十二月十九日檢察官訊問時，改口供稱「被害人被
          丟在農路旁坐著流血，我和譚容琮那部車的人都有看到，因為他們緊跟在
          後。」「（問：為何不施救？）答：被害人有流血，子○○身上也沾到很
          多血，我知道血流很多會死人，但子○○叫我們放那邊，我們就開走了，
          回到彰化就沒有回到農路去救他。」「（問：為何同案共犯說有想要回到
          農路去救被害人？）答：他們不可能回去救，那是騙人的，壬○○、譚容
          琮、癸○○、寅○○、潘忠隆和我們一起回到彰化租屋處，一起施打毒品
          ，才解散的，不可能回去救死者。」（一三三偵緝卷，第三三－三四頁）
          於本案作證時供稱「（問：為何在產業道路把王莊瓊丟下去？）答：後面
          的車有人打電話給子○○，說是他的朋友，他叫壬○○把車停下，就把他
          拉下車，拉下時他人沒有死。」「（問：剛才說死者丟下產業道路沒有死
          ，他當時的狀況如何？）答：我印象中他坐著，我去另一邊開庭時他們說
          倒著，有的人說趴著。」（本院卷２第六八－六九頁）
        (2)潘忠隆於九十一年九月四日檢察官訊問時供稱「開車後，我們叫前車不要
          殺王莊瓊，但是已經來不及了，到了棄置馬路，子○○把被害人拉出，丟
          在一旁，好像快死了，我們就趕緊離開。」（三七六０偵卷，笫八八頁）
        法官認為，後來王莊瓊既然死在產業道路旁，可見所謂「王莊瓊自己走著下
        車」，只是避重就輕的說法，應該不是事實。王莊瓊被拉下後，應該是痛苦
        不堪地坐著或者趴在地上的。
      之後，王莊瓊則因受該刀傷刺激，左下冠狀動脈血管本身之病變併血栓引起
        心律不整，併發心因性休克而死亡，則業如前述。
  五、【卯○○不負傷害致死責任】
    按共同正犯就彼此犯意聯絡範圍內之行為，固應同負其責。然加重結果犯，係以
    行為人能預見該加重結果之發生為要件，而所謂能預見則係指客觀情形而言，與
    主觀上有無預見之情形不同，若主觀上有預見，而結果之發生又不違背其本意時
，則屬間接故意範圍；是以，加重結果犯對於加重結果之發生，主觀上並無犯意
    ，祇是於客觀情形下，能預見該加重結果發生時，依刑法因犯罪致發生一定結果
    之規定加重其刑。從而共犯中之一人所引起之加重結果，其他之人應否同負加重
    結果之全部刑責，亦應觀其就此加重結果之發生，於客觀情形能否預見為斷（最
    高法院九十二年度台上字第一三０三號判決要旨參照）。經查：
    (一)本案被害人王莊瓊死亡之原因，係因外傷刺激，情緒受影響，及左下冠狀動脈
      血管本身之病變併血栓，引起心律不整，併發心因性休克死亡，死亡之直接原
      因為「左下冠狀動脈重度粥腫樣硬化阻塞併血栓」，業經法醫師王約翰證述甚
      詳，並有上開驗斷書、鑑定書各一份在卷可按。被害人之死亡原因，既因外傷
      刺激而來，則所施加的傷害輕重即為對死亡預見可能的判斷依據。
    (二)據上所述，能否預見王莊瓊會因外傷刺激引發「左下冠狀動脈重度粥腫樣硬化
      阻塞併血栓」導致死亡，卯○○在客觀上能否預見，與子○○在客觀上能否預
      見，應該各別判斷，不是子○○應負傷害致死罪責，卯○○即應負傷害致死罪
      責。
    (三)被告卯○○供稱「（法官問：起訴書有記載到你從車內前座拿刀轉身刺到他？
      ）被告答：我轉身有要砍殺他，他用手來擋。」「（法官問：你要砍他那裡？
      ）被告答：砍手，我沒有想到我老大子○○叫他不要動，就拿刀從他身上側面
      戳下去。」「（法官問：你先砍他的手，還是子○○先戳他的側面？）被告答
      ：我是先砍他的手。」「（法官問：王莊瓊剛下樓的時候子○○拿什麼刀刺他
      的臀部？）被告答：小武士刀。」「（法官問：刺他幾下？）被告答：我不知
      道。」「（法官問：你有無看到？）被告答：有看到，但不知道刺幾下。」「
      （法官問：為什麼不知道？）被告答：刀他拿的，我怎麼知道。」（本院九十
      二年度重訴字第二號卷第四二－四三頁），從其餘共同被告的說詞亦均未能看
      出子○○有和其他人討論要下手刺擊王莊瓊那個部位。而被害人王莊瓊的主要
      外傷係左側腋下及右臀部，這二部分的傷害似乎來自於子○○突如其來的刺擊
      。從而，依當時的情形，尚難認定卯○○能預見其所施加的傷害會造成引發死
      亡的後果。
  六、【壬○○、寅○○、譚容琮、己○○、癸○○、黃順興、潘忠隆等人，亦不負
      傷害致死責任】
      卯○○既不應負傷害致死之罪責，基於同一理由，壬○○、寅○○、譚容琮、
      己○○、癸○○、黃順興、潘忠隆等人，自亦不負傷害致死責任。
  七、【子○○應負傷害致死責任】
    (一)被害人王莊瓊死亡之原因，係因外傷刺激，情緒受影響，及左下冠狀動脈血管
      本身之病變併血栓，引起心律不整，及左下冠狀動脈重度粥腫樣硬化阻塞併血
      栓，併發心因性休克死亡，業如前述。
    (二)被害人王莊瓊受到的疼痛刺激、面對流血時的恐懼，衡情當以左胸受到的上述
      刀傷最為嚴重。而每個人生理狀況不同，王莊瓊可能有血管疾病，若以刀刺擊
      胸部，可能因流血引起恐懼、高度疼痛而引發血栓、心律不整，併發心因性休
      克，導致死亡之結果。子○○為一正常人，應該能夠預見，也能夠注意到，卻
      未注意到，在已刺擊被害人臀部之後，竟仍基於與前相同的傷害概括犯意，將
      小武士刀反握朝王莊瓊左側腋窩下連續擊刺三下，王莊瓊因外傷刺激，高度疼
      痛、恐懼，及左下冠狀動脈血管本身之病變併血栓，引起心律不整，併發心因
      性休克死亡，應該是可以認定的。
參、【拿海洛因請卯○○等人免費注射－轉讓第一級毒品海洛因】
  一被告子○○坦白承認此部分事實。
  二且早經卯○○於九十一年十二月十九日檢察官訊問時，即已供稱「他們不可能回
    去救，那是騙人的，壬○○、譚容琮、癸○○、寅○○、潘忠隆和我們一起回到
    彰化租屋處，一起施打毒品，才解散的，不可能回去救被害人。」「棄置後，壬
    ○○車上沒有人談這件事情，到彰化租屋處，子○○拿一包海洛因分給大家吸，
    他就去洗澡，出來跟大家說謝謝，也沒有人談這件事情或勸子○○別那麼狠。」
    （一三三偵緝卷，第三四頁）卯○○於本案作證時，再次證述此一事實（本院卷
    ２第一一五－一一六頁），事實已經可以認定。
肆、【未經許可持有槍、彈】
  一被告子○○坦白承認此部分事實。
  二且有下列證據：
    (一)雲林縣警察局刑警隊九十二年八月一日接獲子○○告知藏放槍、彈地點的電話
      紀錄、偵查員於九十二年八月一日到雲林縣斗南鎮台七八線現場取出附表所示
      Ａ、Ｂ二槍及四顆子彈的照片，與子○○字條照片（九十二年度偵字第二三０
      六號卷２第六九、七三、七四頁），內政部警政署刑事警察局九十二年八月二
      十一日刑鑑字第０９２０１５３３８９號鑑定書，認定二把槍均有殺傷力，四
      顆子彈均有殺傷力（已試射一顆）（九十二年度偵字第二三０六號卷１第七六
      －八七頁）。
    (二)內政部警政署刑事警察局偵三隊、台中市警察局第四分局、雲林縣警察局西螺
      分局，於九十二年十月四日，派員會同在彰化縣二林鎮○○路○段三四二號屋
      前，在子○○身上查扣附表所示Ｃ、Ｄ二槍及四十八顆子彈的扣案槍、彈照片
      （九十二年度他字第八七九號卷第四五－六四頁），內政部警政署刑事警察局
      九十二年十月十四日刑鑑字第０９２０１９１７８１號槍彈鑑定書，認定二把
      槍均有殺傷力，子彈四十八顆均有殺傷力（已試射七顆）（九十二年度偵字第
      四一七九號卷第四九－六四頁）。
    (三)雲林縣警察局刑警隊派員於九十二年十月十七日，由子○○帶同至子○○另一
      住處即雲林縣西螺鎮埤頭里柑桔六之二號前空屋，查扣附表所示Ｅ、Ｆ二槍及
      十七顆子彈的照片（雲林縣警察局九十二年十月二十七日雲警刑三字第０九二
      ０００九一七五號卷第八－一０頁），而內政部警政署刑事警察局九十二年十
      二月三十一日刑鑑字第０９２０２０１８１０鑑定書、九十三年五月三日刑鑑
      字第０９３００９０６３４號函，認定二把手槍均有殺傷力，子彈十七顆（已
      試射六顆）（本院卷１第一０七－一一六頁、本院卷２第五二頁）。
    (四)並有上述槍枝及試射所餘子彈、彈殼可證。
伍、【開槍射擊乙○○成傷】
  一被告子○○坦白承認此部分事實。被告並於九十二年十月八日警察訊問時供稱「
    ‧‧因前一日在北港大亨ＫＴＶ與陳永昇、乙○○發生糾紛，致於許學裕喪宅發
    生槍戰。」「我當時持制式九０手槍，一把制式，一把改造，現槍枝丟棄台七十
    八線東西向快速道路，交由雲林縣警察局刑警隊查獲。」「制式九０手槍開三槍
    ，改造手槍開四槍。」（九十二年度偵字第二三０六號卷２第七五－七六頁），
    且於九十二年十月七日檢察官訊問時，供稱九十二年八月一日經警查扣的二把槍
    ，就是他射擊乙○○的槍枝，二把槍都有開（九十二年度他字第八七九號卷第六
    三、六四頁）。
  二並有上述電話紀錄、偵查員起獲槍彈的照片，及槍彈鑑定書與上述槍枝可證。
  三核與乙○○九十二年七月二十九日於警察訊問所供（九十二年度偵字第二三０六
    號卷２第二七－三二頁），及九十三年一月二十日，在另案即本院九十二年度訴
    字第五一一號陳永昇殺人未遂案審理時，所為供述（本院卷１第二九八－三０三
    頁）相符，且有槍擊案現場圖可資佐證（九十二年度偵字第二三０六號卷２第四
    四頁），事實已經可以認定。
陸、【關於沈文德之死】
  一雖然被告子○○於陳宗吉的案件審理中，在九十三年四月一日接受台灣台南地方
    法院法官遠距訊問時，辯稱沒有要沈文德死亡的意思（當日筆錄第一八－一九頁
    ）。姜丁貴於九十二年九月十日警察訊問時，也供稱他負責騎機車載子○○，接
    到馮耀群通知後，即尾隨沈文德到案發地點，看沈文德停車等紅燈，見機不可失
    ，驅車靠近，子○○不發一語，就朝沈文德開槍，他們原本是要射擊沈文德身體
    非致命部位，只是要教訓而已，沒想到子○○一見到沈文德竟開槍，加上沈文德
    出手攔阻，才造成命案（台南縣警察局新營分局卷第一四二－一五三頁）然而：
    (一)被告子○○在本案審理中完全承認此部分事實，對檢察官主張的故意殺害沈文
      德的全部犯罪事實並不爭執，且：其於九十二年八月二十一日上午槍殺沈文
      德的經過，以及逃亡的過程，核與姜丁貴、馮耀群在警察、檢察官、法官訊問
      時所述內容相符，有各該筆錄可證，秘密證人Ａ１九十二年九月十日先後接
      受警察訊問、檢察官訊問時，供稱目擊沈文德在路口遭槍殺的過程，而坐在機
      車後座，持槍射殺沈文德的人，經核對口卡片結果，就是子○○（台南縣警察
      局新營分局卷第一０五－一０七頁）（台灣台南地方法院檢察署九十二年度營
      偵字第一一二八號卷第一八－一九頁），再者，內政部警政署刑事警察局九
      十二年八月二十二日刑鑑字第０９２０１６０１４９號槍彈鑑定書，認定沈文
      德遭槍擊身中八發子彈中，送鑑八顆彈殼均係由同一槍枝擊發，另送鑑六顆彈
      頭中五顆係由同一槍枝擊發、另一顆彈頭欠缺來復線特徵無法判定（台灣台南
      地方法院檢察署九十二年度偵字第一一一０四號卷第七－一三頁），而內政部
      警政署刑事警察局九十二年十月八日刑鑑字第０９２０１６６５０２號槍彈鑑
      定書，認定分別採自沈文德右後背部、右後背部的各一發子彈，均與內政部警
      政署刑事警察局九十二年八月二十二日刑鑑字第０９２０１６０１４９號槍彈
      鑑定書所載五顆有來復線的彈頭，其來復線特徵相符，均係由同一槍枝擊發（
      台灣台南地方法院檢察署九十二年度偵字第一一一０四號卷第六九－七四頁）
      ，則子○○自白殺害沈文德的事實，可以採信。
    (二)如果只是要教訓沈文德，衡情當會對著四肢的位置射擊一、二槍。但是，沈文
      德身中八槍，受有多發性槍傷合併心臟、肝臟、肺臟破裂和體腔大量出血而死
      亡，業經檢察官督同法醫相驗並解剖證實，有法務部法醫研究所鑑定書一份可
      考（台灣台南地方法院檢察署九十二年度相字第九九九號卷第一六－二四頁）
      。再者被告子○○用以射擊沈文德的手槍，即附表所示Ｄ槍，係以色列ＩＭＩ
      廠製九四一Ｆ型口徑九ｍｍ制式半自動手槍，機械性能良好，可擊發同口徑制
      式子彈，認具有殺傷力，有內政部警政署刑事警察局九十二年十月十四日刑鑑
      字第０９２０１９１７８１號槍彈鑑定書可證（九十二年度偵字第四一七九號
      卷第四九－六四頁）。子○○近距離對沈文德身體射擊，而且連續射擊八槍，
      何況是使用殺傷力強大的制式手槍，最後導致沈文德器官破裂體腔大出血而死
      亡，其奪命之意圖自是十分堅定。
  二關於共犯陳宗吉、姜惠玲、姜丁貴、馮耀群：
    (一)雖然：
      陳宗吉九十二年九月十日先後二次接受警察訊問、一次接受檢察官訊問時，
        供稱沈文德雖然在九十二年六月間率眾約五十人到他新營市○○街一五七號
        住處搗毀屋內傢俱、玻璃、電視等，並追逐他，但是他只是生氣，不會報復
        ，他和妻子姜惠玲都是事後才知道沈文德在九十二年八月二十一日上午八時
        三十分左右遭子○○槍殺身亡，事後也沒有拿二萬元給馮耀群（台南縣警察
        局新營分局卷第一五四－一五九頁）（台灣台南地方法院檢察署九十二年度
        營偵字第一一二八號卷第三六－三八頁）。
      姜惠玲於九十二年九月十日警察訊問時，供稱沈文德在九十二年六月中旬率
        大約五十名小弟到她新營市○○街一五七號住處搗毀屋內所有物品、傢俱，
        事後沈文德託人來道歉，因為在氣頭上，所以沒有接受，她並要馮耀群在九
        十二年六月底、七月初到騎她的ＮＸＸ－１７９號機車到沈文德武昌街七六
        之二號住處看過三次，是為了防止沈文德再次上門尋仇，至於沈文德在九十
        二年八月二十一日上午八時左右在三民路與民權路口遭人槍殺身亡，她是事
        後聽馮耀群提起才知道，而事情是弟弟姜丁貴僱子○○做的，她和陳宗吉並
        不知情，陳宗吉只是拿二萬元給馮耀群要他去避風頭（台南縣警察局新營分
        局卷第一六０－一七二頁）。
      姜丁貴於九十二年九月十日警察訊問時，供稱要對沈文德開槍是因為他的意
        思，胞姊姜惠玲、姊夫陳宗吉卻深表反對（台南縣警察局新營分局卷第一四
        二－一五三頁），於九十二年九月十日檢察官訊問時，供稱子○○是他找來
        的，而槍枝是子○○自己帶來的，石國樑、洪崇傑、陳宗吉、姜惠玲都沒有
        參與（台灣台南地方法院檢察署九十二年度營偵字第一一二八號卷第三一－
        三四頁），於九十二年九月十六日檢察官訊問時，供稱他在六月底、七月初
        跟子○○提起要教訓沈文德，而槍枝是子○○的（台灣台南地方法院檢察署
        九十二年度營偵字第一一二八號卷第七八－七九頁），於九十二年九月二十
        五日檢察官訊問時，供稱子○○在案發前二十幾天，就由安排住在建業路五
        十二號洪崇傑租屋處，而該手槍是子○○自己帶來的，槍擊沈文德是他和子
        ○○、馮耀群密謀的，地點是在陳宗吉家裡，與其他人無關（台灣台南地方
        法院檢察署九十二年度營偵字第一一二八號卷第一一五－一一八頁）。
      馮耀群也於九十三年四月十五日法官訊問時，供稱實際參與計劃槍殺沈文德
        之人只有他、姜丁貴及子○○三人（台灣台南地方法院九十三年度重訴字第
        一號卷１內當日筆錄第二０－四一頁）。
    (二)然而：
      本案被告子○○本人九十二年十月十六日、九十二年十月二十一日先後接受
        警察訊問時，均供稱被告跑路期間均由陳宗吉供應跑路所需，因此陳宗吉於
        九十二年七月間教唆被告殺沈文德，被告義不容辭的答應，事先由姜丁貴騎
        機車載被告到沈文德家附近勘查地形二、三次，又於九十二年八月二十一日
        早上由姜丁貴騎機車載被告尾隨沈文德所駕小客車，待沈文德在新營市○○
        路、三民路口等綠燈時，姜丁貴騎機車從左方靠近沈文德，連續對沈文德開
        數槍後，回到ＮＥＷ理容院找在等候的馮耀群，之後馮耀群、姜丁貴載被告
        至學甲，被告攔計程車回崙背（台灣台南地方法院檢察署九十二年度營偵字
        第一一二八號卷第一三０－一三六頁）（九十二年度偵字第四一七九號卷第
        二一－二六頁），於九十二年十月二十四日檢察官訊問時，供稱他與陳宗吉
        、姜丁貴、馮耀群，在陳宗吉住處或建業路五十二號租屋處，共同謀議殺害
        沈文德，陳宗吉主謀，由馮耀群監視沈文德行蹤，並由姜丁貴載被告尾隨沈
        文德小客車而槍殺沈文德，槍枝是由被告自雲林帶下去的，不是陳宗吉、石
        國樑提供的（台灣台南地方法院檢察署九十二年度偵字第一一一０四號卷第
        三七－四０頁），於九十二年十二月三日警察訊問時，供稱陳宗吉每次都說
        一定要沈文德死（九十二年度偵字第一一一０四號卷第七六－七八頁）。子
        ○○與沈文德素不相識，並無殺害沈文德之動機，其後竟遂行槍殺沈文德之
        行為，除因其他案通緝逃亡期間，收留接濟其生活之陳宗吉主導外，很難解
        釋子○○的殺人動機。再者，陳宗吉對子○○有恩情在身，子○○應無固然
        誣攀的舉動，所述陳宗吉主導殺害沈文德一事，應該可以採信。
      馮耀群於九十二年九月十一日法官訊問時，供稱本案是他、陳宗吉、姜惠玲
        、姜丁貴及子○○共同謀議殺害沈文德，在作案前之九十二年八月二日至三
        日二十時至二十一時許，在陳宗吉住處共同謀議。是陳宗吉提議，當天有他
        、陳宗吉、姜惠玲參與謀議（台灣台南地方法院九十二年度聲羈字第二七０
        號卷內當日筆錄第一－三頁），惟馮耀群與陳宗吉、姜惠玲夫婦感情深厚，
        為其等供明在卷，當亦無誣攀的動機。
      從而，姜丁貴自到案以後的供詞、馮耀群之後在九十三年四月十五日的供詞
        ，衡情應該只是為了脫卸陳宗吉、姜惠玲夫婦的刑責，不足採信。
  三關於石國樑、洪崇傑：
    (一)馮耀群固然於警察訊問時、檢察官訊問時，供稱：石國樑、洪崇傑均有參與槍
      殺沈文德，由洪崇傑負責供應調槍所需金錢，石國樑負責購槍，且子○○是經
      由石國樑介紹認識的（見警卷第一一六－一三四頁），本件槍擊陳宗吉、姜惠
      玲、姜丁貴、石國樑、洪崇傑及其均有參與，子○○行兇時所持的槍枝係九十
      二年八月八日或九日在陳宗吉住處由洪崇傑拿二十幾萬元給石國樑負責找槍枝
      ，該二十萬元是洪崇傑自己出的，又石國樑將槍枝取回放在陳宗吉住處時，其
      有看過那把槍（台灣台南地方法院檢察署九十二年度營偵字第一一二八號卷第
      二五－二七頁，第一五三－一五四頁）。
    (二)然而，子○○、姜丁貴均未提及石國樑、洪崇傑參與殺害沈文德的謀議這樣的
      情節；再者，馮耀群於九十三年四月十五日法官訊問時，供稱實際參與計劃槍
      殺沈文德之人只有他、姜丁貴及子○○三人（台灣台南地方法院九十三年度重
      訴字第一號卷１內當日筆錄第二０－四一頁）。則馮耀群供述殺害沈文德時，
      被告石國樑、洪崇傑有無參與，前後供述不一，顯有瑕疵。從而，有關石國樑
      、洪崇傑涉案的證據十分薄弱，難以認定，在此一併說明。
  四此外，並有Ｄ槍及槍枝的起獲照片，與槍彈鑑定書可證，子○○與陳宗吉、姜惠
    玲、姜丁貴、馮耀群共同殺害沈文德的事實，已經可以認定。
柒、【恐嚇取財】
  一被告子○○於審理時坦白承認此部分事實，核與證人Ａ２九十二年十月十五日警
    察訊問時，指稱被告子○○九十二年九月間向丑○○恐嚇跑路費五十萬元得手（
    九十二年度偵字第四一七九號卷第一三－一四頁），及證人Ａ３九十二年十月十
    五日警察訊問時，指稱被告子○○九十二年九月間向甲○○恐嚇跑路費五十萬元
    ，並未得手（九十二年度偵字第四一七九號卷第一五頁）相符。
  二並有Ｃ槍及槍枝的起獲照片，與槍彈鑑定書可證，恐嚇取財的事實已經可以認定
    。
  三至於秘密證人Ａ２，雖然在警察訊問時，指稱子○○於九十二年九月十一日晚上
    向丑○○家中開槍，並不知道開幾槍（九十二年度偵字第四一七九號卷第一三頁
    ），惟子○○否認有此一情節，此部分事實欠缺其它佐證，難以認定。
捌、【論罪科刑】
  一【論罪】
    (一)【事實欄貳、部分】
      被告子○○參與強押王莊瓊的行為，觸犯刑法第三百零二條第一項剝奪他人
        行動自由罪。被告子○○與壬○○、己○○、寅○○、癸○○、譚容琮、黃
        順興、潘忠隆、卯○○之間，就妨害自由犯行，具有犯意聯絡及行為分擔，
        為共同正犯。
      其刺擊被害人王莊瓊左胸，致王莊瓊情緒受刺激，及左下冠狀動脈血管本身
        之病變併血栓，引起心律不整，併發心因性休克死亡，觸犯刑法第二百七十
        七條第二項前段傷害人之身體因而致人於死罪。檢察官就此部分，雖然原起
訴被告殺人，惟於審理中已變更為刑法第二百七十七條第二項傷害致死罪（
        本院卷１第一二四頁背面），在此一併說明。
      被告所犯上述二罪之間，有方法結果的牽連關係，是牽連犯，應該從一個較
        重的傷害人之身體因而致人於死罪處罰。
      不另諭知不受理部分：就子○○刺擊王莊瓊臀部一節，檢察官起訴被告子○
        ○另犯刑法第二百七十七條第一項傷害人之身體罪。惟查，經審閱王莊瓊家
        屬庚○○、王鈴雅於警訊或偵訊之陳述，均未對被告等之傷害行為提出告訴
        ，亦無王莊瓊其他家屬提出傷害之告訴，即本案關於傷害部分未據合法告訴
        ，本應依刑事訴訟法第三百零三條第三款之規定諭知不受理，惟法官認為此
        部分與傷害致死部分，有連續犯之裁判上一罪關係，因此不另為不受理之諭
        知。
    (二)【事實欄參、部分】
      被告子○○免費提供海洛因給卯○○等人注射一事，觸犯毒品危害防制條例
        笫八條第一項轉讓第一級毒品罪。
      被告同時轉讓第一級毒品給數人，是一個行為觸犯數個同種罪名，即所謂想
        像競合的犯罪，只應該以一個轉讓第一級毒品罪處罰。
    (三)【事實欄肆、部分】
      被告子○○未經許可持有槍、彈的行為，觸犯槍砲彈藥刀械管制條例第七條
        第四項之未經許可持有手槍罪（制式手槍部分）、第十一條第四項未經許可
        持有可發射子彈具有殺傷力之改造手槍罪（改造手槍、仿造槍部分）、第十
        二條第四項未經許可持有子彈罪（子彈部分）。
      被告所犯上述三罪，是一個行為觸犯數個罪名，所謂想像競合的犯罪，應該
        從一個較重的未經許可持有手槍罪處罰。
    (四)【事實欄伍、部分】
      被告子○○的行為，觸犯刑法第二百七十七條第一項傷害人之身體罪。
    (五)【事實欄陸、部分】
      被告子○○殺害沈文德的行為，觸犯刑法第二百七十一條第一項殺人罪。
  其與陳宗吉、姜惠玲、姜丁貴、憑耀群有犯意聯絡、行為分擔，都是共同正
        犯。
      雖然檢察官追加起訴書，認為「‧‧渠等謀議後，遂由洪崇傑提供二十五萬
        元予陳宗吉，再由陳宗吉交付二十五萬元予石國樑，由石國樑去購買槍枝以
        供槍殺沈文德之用，渠等明知手槍、子彈係屬違禁物，未經許可不得持有，
        竟於九十二年八月初某日起，由石國樑向不詳人士購得以色列ＩＭＩ廠製９
        ４１Ｆ型口徑９ｍｍ之制式半自動手槍一枝（槍枝管制編號：000000
        0000號）及子彈一批，交由陳宗吉後，再由陳宗吉轉交予子○○準備槍
        殺沈文德之用，而共同持有該槍、彈。」並認為其持有槍彈的行為，違反槍
        砲彈藥刀械管制條例第七條第四項未經許可持有制式手槍罪、第十二條第四
        項未經許可持有子彈罪。然而，法官認為，這些槍彈應該是九十二年四月間
        ，許學裕所交付槍彈的一部分，而不是石國樑在九十二年八月間交付的，業
        如前述。子○○其後為了殺害沈文德而持有之行為，為原持有行為之繼續，
        不能重複論罪。檢察官認為子○○持有該槍枝（即附表所示Ｄ槍）及八發子
        彈的行為，再行追加起訴，本應為不受理之諭知；然而，檢察官認為這部分
        與殺人部分有牽連犯之裁判上一罪關係，因此不另為不受理之諭知。
    (六)【事實欄柒、部分】
      子○○向丑○○恐嚇交付五十萬元得逞的行為，觸犯刑法第三百四十六條第
        一項恐嚇取財罪；向甲○○恐嚇交付五十萬元未得逞的行為，觸犯刑法第三
        百四十六條第三項、第一項恐嚇取財未遂罪。
      被告先後二次恐嚇取財行為，法律規定的犯罪構成要件相同，時間緊接，手
        法也相同，足以認為被告在第一次行為前，就有多次實施的概括犯意，是連
        續犯，應該依刑法第五十六條規定，論以一個恐嚇取財既遂罪，並依法加重
        其刑。
    (七)【併合處罰】
      被告子○○所犯傷害人之身體因而致人於死罪、轉讓第一級毒品罪、未經許可
      持有手槍罪、傷害人之身體罪、殺人罪、恐嚇取財既遂罪，犯意各別，應該分
      別論罪、合併處罰。
  二【科刑】
    (一)被告子○○有上述前科，此有被告全國前案紀錄表一件可證，素行不良。
    (二)就被告子○○傷害王莊瓊導致死亡一事，法官審酌生命的遽然消逝，是親人難
      以承受的傷痛，被告子○○雖無奪取王莊瓊生命的決心，王莊瓊卻也因此而喪
      命，子○○自應負受到較重的刑罰，因此量處有期徒刑九年。此外，本案行兇
      之小武刀一把、西瓜刀一把，均未扣案，無從送鑑定是否屬槍砲彈藥刀械管制
      條例所規範之刀械而屬違禁物，而卯○○於檢察官訊問時，供稱：刀子是在廖
      佳銘租屋處向廖佳銘借的，事後已還給他（一三三偵緝卷，第一九頁），上述
      器械既非子○○或共犯所有，即不宣告沒收。
    (三)就被告轉讓第一級毒品一事，數量不多，法官認為，量處有期徒刑一年二月，
      應該就已足夠。
    (四)就被告未經許可持有槍彈一事：其持有六把槍枝，又隨身攜帶，其暴力、危
      險，不言可喻，而子○○在持有後也確實數次用槍，造成不可彌補的後果，法
      官因此認為應給予較重的刑罰。惟因有四把槍枝（如附表所示Ａ、Ｂ、Ｅ、Ｆ
      槍枝）及二十一顆子彈是因其主動向警察供出而查獲，因此也不宜量刑太重，
      乃量處有期徒刑七年、併科罰金新台幣一百萬元，並就罰金刑部分諭知易服勞
      役之折算標準。依其所犯未經許可持有槍彈犯罪之性質，對他人之生命安全
      造成極大之威脅，這樣的危險性格並不適合處理公共事務、行使公權，法官因
      而認為有適度褫奪公權必要，對其褫奪公權七年。扣案的子彈六十九顆（第
      一次查扣四顆，第二次查扣四十八顆，第三次查扣十七顆），因鑑定時試射十
      四顆，這十四顆已不再具有殺傷力，既非違禁物，亦無危險性，因而不宣告沒
      收。至於尚未擊發的五十五顆子彈及如附表所示六把槍枝，均為違禁物，自應
      宣告沒收。
    (五)就被告開槍射傷乙○○一事，既係以槍彈傷人，其情節自然是較徒手傷人或者
      持木棍傷人的情節嚴重太多，法官認為應該量處有期徒刑一年，較為適當。雖
      然當日子○○持用的子彈有那些尚未擊發，難以查明，即無從特定而沒收，惟
      附表所示Ａ、Ｂ二把槍枝，既是子○○當日傷害乙○○時所用，即應予宣告沒
      收。
    (六)就被告子○○殺害沈文德一事：
      法官考慮了下列事實，決定宣告被告死刑：
        (1)法官適用的刑法第二百七十一條第一項規定「殺人者，處死刑、無期徒刑
          或十年以上有期徒刑。」在現行法上，殺人罪的最高刑是死刑，而不是無
          期徒刑。也就是說，不管死刑廢止論者如何在法哲學上論述死刑的不當，
          畢竟那樣的論述不是現行有效的法律。做為民主國家的法官，即使在立法
          論的層次上有與現行法不同的立法考量，在法律未經修改前，也應該忠實
          執行國民訂定的法律，不能自行在法典中刪除死刑。因此，如果被告的殺
          人行為，已不宜只量處無期徒刑，即應慎重考慮死刑的使用。
        (2)陳宗吉與沈文德有很深的怨恨，尚且不敢親自下手殺害沈文德，而須等待
          子○○這樣一個人的出現。子○○與沈文德完全不認識，卻不需要有怨，
          不需要有恨，只需要有一個冷酷的決定，那就是「沈文德必須要死」。這
          就是殺手，不需要殺人的合理動機。這樣的一個人，設若處以無期徒刑，
          依照現行的假釋法令，依照現行的假釋實務，五十出頭歲的壯年就可以成
          為自由之身，而依照台灣社會目前的情況，這個人屆時也將會成為各方爭
          相延攬的大哥，也將成為國民的重大威脅。而冷酷殺手的後半輩子如果是
          這樣，那麼，將會有不少黑道人物願意當殺手。那時，又有誰要碰上呢？
          這也是必須考量的。因此，法官不能只有浪漫的人權想法，而必須就這些
          現實層面，嚴肅地思考適當的刑罰。
        (3)最後，法官認為被告子○○有永久與社會隔離之必要，因而宣告死刑。
      被告子○○既經宣告死刑，依法應褫奪公權終身。
      被告殺害沈文德所用的Ｄ槍，即應予沒收。
      至於扣案的手銬一副、手銬鑰匙一支、行動電話一支、ＳＩＭ卡二張、筆記
        本一本、遙控器一個，均與本案無關，乃不宣告沒收。
    (七)就被告恐嚇取財一事，既是持槍恐嚇取財，其情節自然較單純言詞恐嚇、持刀
      恐嚇要嚴重得多，法官因而認為應該處有期徒刑三年。而附表所示Ｃ槍，既是
      子○○恐嚇取財時所用，即應予宣告沒收。
    (八)為何同一把槍枝，在主文中重複宣告沒收，應予補充說明如左：
      同一被告以同一把槍枝犯併合處罰之二罪時，實務上有僅於其中一罪的主刑
        之後宣告沒收的，也有在二罪的主刑之後均宣告沒收的，本判決採用後者的
        宣告方式。其理由在於罪與刑必須相當。宣告主刑時，應併予宣告從刑，始
        為完整的宣告刑。沒收既為從刑，且槍枝為必須沒收的違禁物，而被告子○
        ○所犯各罪，均涉及同一把手槍者，在各宣告的主刑之後，均併予宣告沒收
        。最高法院五十三年台上字第一三八二號判例所持「數罪併罰應分別宣告其
        罪之刑，然後依法定標準定其應執行之刑，刑法第五十一條定有明文。所謂
        其罪之刑，包括主刑、從刑而言，固無論主刑、從刑，均須依其所犯之罪分
        別宣告後，再據以定其應執行之刑方為相當」所採的罪刑相當原則，值得贊
        同。
      在被告以同一工具犯數罪，而應併合處罰時，在各罪之下均宣告沒收，則在
        上訴後，即使只餘一罪，其餘均被改判無罪，該犯罪工具仍有沒收之依據。
      至於刑法第五十一條第九款所謂「宣告多數沒收者，併執行之。」若是同一
        把槍枝，當然只沒收一把槍，執行上亦無窒礙。
    (九)就所宣告的上述主刑、從刑，並依法定應執行之刑如主文所示。
玖、【無罪部分】
  一檢察官認為「子○○基於販賣毒品之概括犯意，連續於(1)九十年初某日及同年年
    中某日，在彰化縣溪州鄉等地，以二千元或三千元之價格，售第二級毒品安非他
    命予戊○○共二次。(2)九十一年六月某日，在彰化縣溪州鄉，以一次二千元之價
    格，售第一級毒品海洛因予癸○○共二次。(3)自九十年某日起，在彰化縣溪州鄉
    ，以一錢一萬多元之價格，售第一級毒品海洛因予丁○○數次。(4)九十一年六月
    及七月某日，在彰化縣溪州鄉，以一次一千元之價格，售第一級毒品海洛因予己
    ○○共二次。(5)九十一年某日，在彰化縣溪州鄉或雲林縣西螺鎮等處，以一次一
    千元之價格，售第一級毒品海洛因予卯○○數次。」並認為被告子○○觸犯毒品
    危害防制條例第四條第一項販賣第一級毒品罪，及同條第二項販賣第二級毒品罪
    。
  二檢察官主張被告子○○販賣海洛因、甲基安非他命，完全依賴供述證據（戊○○
    、癸○○、丁○○、己○○、卯○○的供述），而未曾在交易時當場查獲，也未
    扣得毒品，更無販賣毒品過程的監聽錄音、監視錄影或照相。(一)所謂供述證據，
    是指案件的被告或證人，在事後向警察、檢察官、法官說明事情經過的供詞，這
    種事後的「追述」，往往會受到「追述的表達不夠精確」「記憶衰退」「不誠實
    」的因素干擾（如果是證人，還會有「對事件的認知不夠精確」的干擾因素），
    可信度往往會打折扣。(二)然而，犯罪過程的電話監聽錄音、監視錄影或照相，是
    事件現場直接留下的聲音、影像，完全不受「認知不夠精確」「表達不夠精確」
    「記憶衰退」「不誠實」的因素干擾。這樣的證據價值，自然有所不同。
  三檢察官在本案中所賴以證明被告子○○販賣海洛因、安非他命（按：應該是一般
    常見的「甲基安非他命」，而非少見的「安非他命」）的證據，只有戊○○、癸
    ○○、丁○○、己○○、卯○○的供述，而這些人的供述卻有著下列瑕疵，導致
    法官雖然懷疑被告子○○販賣毒品，但是心證不確切，證據有所不足，應予宣告
    無罪：
    (一)【關於戊○○】
      在九十二年一月十六日檢察官訊問時供稱「（問：毒品來源？）答：跟子○
        ○買的。」「（問：從何時何地賣給你，價錢多少，數量多少？）答：從九
        十年，在彰化縣溪州朋友那裡遇到，他說他有在賣，我先跟他買二千元的安
        非他命，年中又跟他買，買二、三千元在彰化溪州朋友那裡。」「（問：如
        何約定買賣毒品及連絡？）答：打手機給他，他手機號碼我不記得，時間地
        點都是他約的。」（九十一偵緝字第一三三號卷第五五頁）
      雖然，戊○○在九十三年六月二日為本案作證時，仍然證稱「（問：怎麼知
        道子○○那裡可以拿到毒品？）答：我在溪州遇到子○○，問他那裡可以拿
        毒品，他說他有辦法處理。」「（問：跟他買什麼毒品？）答：買四號。」
        「（問：有無跟他買安非他命？）答：有。」「（問：安非他命買過幾次？
        ）答：一或二次，那麼久不知道。」「（問：買的安非他命現在還在？）答
        ：沒有，那好幾年了。」「（問：買來安非他命吸食完？）答：是。」「（
        問：有被警察抓到吸食安非他命？）答：有，現在在執行。」「（問：安非
        他命除了跟子○○買，還有無其他來源？）答：我忘記了。」「（問：跟他
        買如何聯絡？）答：打手機。」「（問：約在那裡？）答：不一定。」「（
        問：是否在溪州朋友那裡？）答：是，有時約在西螺大橋旁邊。」「（問：
        西螺大橋那裡？）答：路邊。」「（問：跟他買安非他命一次買多少？）答
        ：一或二千元。」「（問：一千元安非他命量多少？）答：二次就用完。」
        「（問：在路邊如何交易？）答：打電話給他，他叫我出去等。」「（問：
        錢、毒品如何交付，一邊付錢，一邊給毒品？）答：是。」「（問：安非他
        命用什麼包裝？）答：夾鏈袋。」「（問：除了夾鏈袋還有無其他包裝？）
        答：沒有。」「（問：子○○有無說安非他命如何來？）答：沒有。」「（
        問：卯○○認識？）答：認識。」「（問：認識多久？）答：外面或在關時
        認識，我忘記了。」「（問：跟子○○買海洛因買過幾次？？）答：沒有幾
        次。」「（問：買多少錢？）答：二或三千元。」「（問：二千元海洛因量
        多少？）答：也是一、二次就用完。」「（問：約在那裡買？）答：沒有固
        定。」「（問：如何聯絡？）答：打手機。」（本院卷２第一六五－一六八
        頁）
      然而，戊○○九十一年五月二十四日接受警察訊問時提到毒品都是前往彰化
        縣溪州鄉向一名綽號「顏仔」的男子購得，並提到只有注射海洛因的習慣，
        沒有吸食安非他命；及於九十一年九月十二日接受警察訊問時提到毒品是在
        彰化縣田中鎮火車站旁的電動遊藝場內向一位朋友「鳳梨仔」拿的，且有在
        自家施用毒品安非他命（二個斗六分局卷），與九十一年九月十二日檢察事
        務官訊問筆錄（九十一年毒偵字第五四九號卷第三九－四０頁）及九十一年
        九月十二日檢察官訊問筆錄記載戊○○提到他自九十一年五月十八日至九十
        一年九月十日施用海洛因，毒品是向彰化田中的朋友「鳳梨仔」拿的（九十
        一年毒偵字第九四九號卷第一五－一七頁）。
      法官認為，到底戊○○○○段時間內毒品的來源是那些人，有無包括向子○
        ○購買安非他命，就只是戊○○的說法，而戊○○供述這些時，是在他僥倖
        躲過子○○帶人追打後不久，而他的朋友王莊瓊也在子○○那一天的押人、
        刺傷後死亡，戊○○在這之後提到毒品是向子○○購買，在欠缺其它佐證的
        情形下，自以謹慎、保守判斷為宜。因而，尚難僅憑戊○○的供述，就認定
        子○○販賣安非他命予戊○○。
    (二)【關於癸○○、丁○○、己○○、卯○○】
      【癸○○】
        (1)在九十二年一月十六日檢察官訊問時，癸○○供稱「（問：毒品來源？）
          答：子○○賣我的。」「（問：從何時何地賣給你，價錢多少，數量多少
          ？）答：九十一年八月殺人案二個月前，朋友介紹說子○○有賣海洛因，
          一次都買一千元，在彰化溪州買的，第二次也是在彰化溪州買的，只有這
          二次。」（九十一偵緝字第一三三號卷第五六頁）
        (2)證人癸○○經本院傳喚不到。（本院卷２第一一一頁）
      【丁○○】
        (1)在九十二年一月十六日檢察官訊問時，丁○○供稱「（問：毒品來源？）
          答：跟子○○買的。」「（問：從何時何地賣給你，價錢多少，數量多少
          ？）答：九十年他跟我說有在賣海洛因，我就跟他買，價錢是每一錢一萬
          多，每半錢六、七千元，買到九十一年八月，都是在彰化溪州買的，幾次
          已經忘了。」（九十一偵緝字第一三三號卷第五七－五八頁）
        (2)在九十三年五月二十六日審理時，丁○○仍然證稱「（問：海洛因如何來
          ？）答：有的跟子○○買，有時跟蟑螂買。」「（問：蟑螂叫什麼名字？
          ）答：正名我忘記。」「（問：除了跟子○○、蟑螂買還有無跟其他人買
          ？）答：沒有。」「（問：蟑螂是否叫廖佳銘？）答：忘記。」「（問：
          他大概多高？）答：一六幾。」「（問：你多高？）答：我一六六，蟑螂
          跟我差不多。」「（問：你跟子○○買海洛因都約在那裡？）答：溪州。
          」「（問：溪州那裡？）答：什麼國小那裡。」「（問：海洛因在那裡吸
          食？）答：有時在車上，有時在家裡。」「（問：你跟子○○買海洛因除
          了約在國小，還有約在那裡？）答：大部分都在那裡。」（本院卷２第一
          二三－一二五頁）
      【己○○】
        (1)在九十二年一月十六日檢察官訊問時，丁○○供稱「（問：毒品來源？）
          答：跟子○○買一、二次。」「（問：從何時何地賣給你，價錢多少，數
          量多少？）答：買二次海洛因，每次都一千元，在彰化溪州交貨，時間大
          約是在九十一年六、七月。」「（問：如何約定買賣毒品及連絡？）答：
          時間地點都是子○○約定的，都用手機連絡。」（九十一偵緝字第一三三
          號卷第五九頁）
        (2)在九十三年六月二日審理時，己○○則改口證稱「（問：你的意思你在偵
          查中作偽證？）答：因為子○○的關係，發生王莊瓊的事情，我聽丁○○
          這樣講，我也順著這樣講。」「（問：你為什麼不指別人而指子○○賣給
          你？）答：因發生王莊瓊的事件，我心理也不高興，他們問我寅○○住那
          裡，並沒有告訴我到底什麼事情，結果發生這麼大事情，我當然不高興，
          且他們三、四人出庭也這麼說。」「（問：他們三、四個是那天？）答：
          忘記，是我們一起出庭那次。」「（問：你在該次作證之前有無說毒品是
          跟子○○買的？）答：沒有。」「（問：丁○○他們三、四人當天若沒有
          說毒品是跟子○○買的，你那天會說毒品是跟子○○買的？）答：不會。
          」「（問：為何他們不說毒品是子○○賣得，你也不會說？）答：事實不
          是跟子○○買的。與子○○有一起出錢去買。」（本院卷２第一五九頁）
      【卯○○】
        (1)在九十一年十二月十九日檢察官訊問時，卯○○供稱「（問：毒品向何人
          購買？）答：大約一年前我開始向子○○購買，一千元可以注射三次海洛
          因，有時每天買，有時幾天買一次，都是向子○○買的。我確定是向他買
          的，他不可能送我，因為毒品很貴。」「（問：子○○平時如何販賣？）
          答：他租屋處有上千夾鏈袋，平時毒品都放在腰包，買多的時候才會秤重
          。」（九十一偵緝字第一三三號卷第三四－三五頁）
        (2)在九十三年五月二十六日審理時，卯○○則改口證稱「（問：你的毒品來
          源除了蟑螂之外還有其他來源？）答：拜託子○○幫我拿，有時一人出五
          千元去拿會比較便宜。」「（問：《請審判長提示九十一年偵緝一三三號
          卷第三十四、三十五頁筆錄給證人看》‧‧第三十四、五頁後面，你說大
          約一年前跟子○○購買海洛因，他不可能送我，因那很貴，我確定是向他
          買的‧‧‧？）答：我剛才有說，我想說反正子○○已經有一條，我不知
          道這條會這麼重。因這條檢察官是一起問的。」（本院卷２第一一五－一
          一七頁）
       在審理中，癸○○經傳喚不到，而己○○、卯○○則都更改供詞。而這四
         位證人雖然都在偵查中檢察官訊問時，指證向子○○購買海洛因，但是無
         法說出確切的時間、地點，而且當時都是因為王莊瓊死亡的案件被檢察官
         聲請羈押（九十一聲羈字第一三四、第一三六、第一七三號，九十一聲羈
 更一字第一號案件），而王莊瓊會死亡，就是因為子○○。己○○所供「
         ‧‧結果發生這麼大事情，我當然不高興‧‧」的情節，是否就是導致他
         們一同指述毒品是向子○○購買的原因，即值得重視。而這樣的情緒因素
         ，會不會影響證人的誠實，自然也值得懷疑。
    (三)由於欠缺其它的客觀證據，而只有證人的指述，導致法官雖然懷疑被告子○○
      販賣毒品，但是心證不確切，即應以證據不足為由，宣告無罪。
拾、本件判決適用的法律：刑事訴訟法第二百九十九條第一項前段、第三百零一條第
    一項，毒品危害防制條例第八條第一項，槍砲彈藥刀械管制條例第七條第四項、
    第十一條第四項、第十二條第四項，刑法第十一條前段、第二百七十七條第一項
    、第二項前段、第三百零二條第一項、第三百四十六條第一項、第二百七十一條
    第一項、第二十八條、第五十五條、第五十六條、第四十二條第三項、第三十七
    條第一、二項、第五十一條第二、八款、第三十八條第一項第一款，罰金罰鍰提
    高標準條例第一條前段、第二條。
本案經檢察官丙○○偵查起訴，檢察官辛○○到庭執行職務。
中      華      民      國      九十三  年      六      月    二十五    日
                                      台灣雲林地方法院刑事第二庭
                                        審判長法  官  林  輝  煌
                                              法  官  柯  志  民
                                              法  官  李  明  鴻
右正本證明與原本無異。
如不服本判決，應於送達後十日內向本院提出上訴狀（須附繕本），上訴於台灣高等
法院台南分院。
告訴人或被害人對於本判決如有不服，而請求檢察官上訴者，其上訴期間之計算以檢
察官收受判決正本之日期為準。
                                              書記官  陳  美  華
中    華      民      國      九十三  年      六      月    二十五    日
附錄本案論罪科刑法條全文：
中華民國刑法
第二百七十一條
  殺人者，處死刑、無期徒刑或十年以上有期徒刑。
  前項之未遂犯罰之。
  預備犯第一項之罪者，處二年以下有期徒刑。
第二百七十七條
  傷害人之身體或健康者，處三年以下有期徒刑、拘役或一千元以下罰金。
  犯前項之罪因而致人於死者，處無期徒刑或七年以上有期徒刑；致重傷者，處三年
  以上十年以下有期徒刑。
第三百零二條
  私行拘禁或以其他非法方法，剝奪人之行動自由者，處五年以下有期徒刑、拘役或
  三百元以下罰金。
  因而致人於死者，處無期徒刑或七年以上有期徒刑，致重傷者，處三年以上十年以
  下有期徒刑。
  第一項之未遂犯罰之。
第三百四十六條
  意圖為自己或第三人不法之所有，以恐嚇使人將本人或第三人之物交付者，處六月
  以上五年以下有期徒刑，得併科一千元以下罰金。
  以前項方法得財產上不法之利益，或使第三人得之者，亦同。
  前二項之未遂犯罰之。
第三十七條
  宣告死刑或無期徒刑者，宣告褫奪公權終身。
  宣告六月以上有期徒刑，依犯罪之性質認為有褫奪公權之必要者，宣告褫奪公權一
  年以上十年以下。
  褫奪公權，於裁判時併宣告之。
  依第一項宣告褫奪公權者，自裁判確定時發生效力。
  依第二項宣告褫奪公權者，自主刑執行完畢或赦免之日起算。
毒品危害防制條例
第八條
  轉讓第一級毒品者，處一年以上七年以下有期徒刑，得併科新台幣一百萬元以下罰
  金。
  轉讓第二級毒品者，處六月以上五年以下有期徒刑，得併科新台幣七十萬元以下罰
  金。
  轉讓第三級毒品者，處三年以下有期徒刑，得併科新台幣三十萬元以下罰金。
  轉讓第四級毒品者，處一年以下有期徒刑，得併科新台幣十萬元以下罰金。
  前四項之未遂犯罰之。
  轉讓毒品達一定數量者，加重其刑至二分之一，其標準由行政院定之。
槍砲彈藥刀械管制條例
第七條
  未經許可，製造、販賣或運輸火砲、肩射武器、機關槍、衝鋒槍、卡柄槍、自動步
  槍、普通步槍、馬槍、手槍或各類砲彈、炸彈、爆裂物者，處死刑、無期徒刑或七
  年以上有期徒刑；處徒刑者，併科新台幣三千萬元以下罰金。
  未經許可，轉讓、出租或出借前項所列槍砲、彈藥者，處無期徒刑或五年以上有期
  徒刑，併科新台幣一千萬元以下罰金。
  意圖供自己或他人犯罪之用，而犯前二項之罪者，處死刑或無期徒刑；處徒刑者，
  併科新台幣五千萬元以下罰金。
  未經許可，持有、寄藏或意圖販賣而陳列第一項所列槍砲、彈藥者，處五年以上有
  期徒刑，併科新台幣一千萬元以下罰金。
  第一項至第三項之未遂犯罰之。
第十一條
  未經許可，製造、販賣或運輸第四條第一項第一款所稱其他可發射金屬或子彈具有
  殺傷力之各式槍砲者，處五年以上有期徒刑，併科新台幣一千萬元以下罰金。
  未經許可，轉讓、出租或出借前項所列槍砲者，處三年以上十年以下有期徒刑，併
  科新台幣七百萬元以下罰金。
  意圖供自己或他人犯罪之用，而犯前二項之罪者，處無期徒刑或七年以上有期徒刑
  ，併科新台幣一千萬元以下罰金。
  未經許可，持有、寄藏或意圖販賣而陳列第一項所列槍砲者，處一年以上七年以下
  有期徒刑，併科新台幣七百萬元以下罰金。
  第一項至第三項之未遂犯罰之。
第十二條
  未經許可，製造、販賣或運輸子彈者，處一年以上七年以下有期徒刑，併科新台幣
  五百萬元以下罰金。
  未經許可，轉讓、出租或出借子彈者，處六月以上五年以下有期徒刑，併科新台幣
  三百萬元以下罰金。
  意圖供自己或他人犯罪之用，而犯前二項之罪者，處三年以上十年以下有期徒刑，
  併科新台幣七百萬元以下罰金。
  未經許可，持有、寄藏或意圖販賣而陳列子彈者，處五年以下有期徒刑，併科新台
  幣三百萬元以下罰金。
  第一項至第三項之未遂犯罰之。
附表
┌────┬────────────────┬─────────────┐
│編  號  │槍      枝      種      類      │  槍  枝  管  制  編  號  │
├────┼────────────────┼─────────────┤
│  Ａ    │義大利ＴＡＮＦＯＧＬＩＯ廠ＣＯＭ│  0000000000號  │
│        │ＢＡＴ型口徑９ｍｍ制式半自動手槍│                          │
│        │一支                            │                          │
├────┼────────────────┼─────────────┤
│  Ｂ    │仿ＢＥＲＥＴＴＡ廠８４型半自動手│  0000000000號  │
│        │槍製造之金屬玩具手槍換裝土造金屬│    │
│        │槍機及槍管改造而成之有殺傷力改造│                          │
│        │手槍一支                        │                          │
├────┼────────────────┼─────────────┤
│  Ｃ    │捷克ＣＺ廠７５型口徑９ｍｍ制式半│  0000000000號  │
│        │自動手槍一支                    │                          │
│        │                                │                          │
├────┼────────────────┼─────────────┤
│  Ｄ    │以色列ＩＭＩ廠９４１Ｆ型口徑９ｍ│  0000000000號  │
│        │ｍ制式半自動手槍一支            │                          │
│        │                                │                          │
├────┼────────────────┼─────────────┤
│  Ｅ    │仿ＢＥＲＥＴＴＡ廠半自動手槍製造│  0000000000號  │
│        │之金屬玩具手槍槍身、土造金屬滑套│                          │
│        │及土造金屬槍管組合而成之有殺傷力│                          │
│        │改造手槍一支                    │                          │
├────┼────────────────┼─────────────┤
│  Ｆ    │仿菲律賓ＡＲＭＳＣＯＲＥ廠２００│  0000000000號  │
│        │型口徑０‧３８吋轉輪手槍製造之有│                          │
│        │殺傷力仿造槍一支                │                          │
└────┴────────────────┴─────────────┘
